---
title: "Exemplos de aula em R - Análise de Dados Categorizados"
subtitle: "Textbook: Agresti (2007) - Introduction to Categorical Data Analysis"
author: "Allan Vieira 14/0128492"
date: "May 8, 2018"
output:
  html_document:
    df_print: paged
  pdf_document: default
---

<!-- incluir no cabecalho: -->
<!-- always_allow_html: yes  -->
<!--para quando formos passar para pdf -->

<style>
body {
text-align: justify}
</style>

<!-- para justificar texto no markdown -->
<!-- https://stackoverflow.com/questions/43222169/how-to-justify-the-text-to-both-sides-when-knitting-html-in-rmarkdown -->

<!-- <style> -->
<!--   .col2 { -->
<!--     columns: 2 200px;         /* number of columns and width in pixels*/ -->
<!--     -webkit-columns: 2 200px; /* chrome, safari */ -->
<!--     -moz-columns: 2 200px;    /* firefox */ -->
<!--   } -->
<!--   .col3 { -->
<!--     columns: 3 100px; -->
<!--     -webkit-columns: 3 100px; -->
<!--     -moz-columns: 3 100px; -->
<!--   } -->
<!-- </style> -->
<!-- esse de cima funciona no output do RStudio, mas nao nos browsers -->
<!-- tb em: https://stackoverflow.com/questions/31753897/2-column-section-in-r-markdown -->


---

---

### 1. Exemplo das Abelhas

---


Preparação dos dados e construção do modelo:

```{r}
dados <- c(1.6907, 6, 59, 1.7242, 13, 60, 1.7552, 18, 62, 1.7842, 28, 56,
             1.8113, 52, 63, 1.8369, 53, 59, 1.8610, 61, 62, 1.8839, 59, 60)

beetles <- matrix(dados, ncol=3, byrow = TRUE)

colnames(beetles) <- c("dose", "killed", "total")

# criando uma coluna do outro resultado: sobreviveu
beetles <- cbind(beetles, beetles[,"total"] - beetles[,"killed"])
colnames(beetles)[4] <- c("survived")

resposta <- beetles[,c("killed", "survived")]
dose <- beetles[,"dose"]

bee_logit_model <- glm(resposta ~ dose, family=binomial(link="logit"))

summary(bee_logit_model)
```


Plot da curva logística/modelo:

```{r}
# plot:
# criando um conjunto com varios nros entre 1.65 e 1.9
xx=1.65 +(0:250)/1000
predictors=coef(bee_logit_model)[1]+coef(bee_logit_model)[2]*xx

# probabilidades e proporções (para o plot)
prob=exp(predictors)/(1+exp(predictors))

prop <- beetles[,"killed"]/ beetles[,"total"]

# com ggplot2
# library(ggplot2)
# ggplot()+
#   geom_point(aes(x=dose, y=prop), colour="purple")+
#   geom_line(aes(x=xx, y=prob), colour="blue")+
#   ggtitle( 'Curva Logística Ajustada' )+
#   theme(plot.title = element_text(hjust=0.5))
```

```{r}
# ou com plotly:
library(magrittr)
# pontos e linhas no mesmo plot:
# https://plot.ly/r/line-and-scatter/
p <- plotly::plot_ly(x = ~dose, y = ~prop, name = 'prop', type = 'scatter', mode = 'markers') %>%
  plotly::add_trace(x= ~xx, y = ~prob, name = 'prob', mode = 'lines') %>%
  plotly::layout(title = "Curva Logística Ajustada")

p
```


Testes para o parâmetro $\beta$:

```{r}
# testes para existência de regressão

# 1) razao de verossimilhanças
library(lmtest)
lrtest(bee_logit_model) # ok! os resultados batem e sao significativos (rejeita H0)

# 2) teste de Wald
waldtest(bee_logit_model)
```

Uma vez que ambos os testes indicam que os $\beta$'s são significantes, há evidências da existência de regressão logística entre a morte de abelhas e a dosagem do produto utilizado.

Intervalos de Confiança:

```{r}
# IC
# summary(bee_logit_model)
# IC_B <- bee_logit_model$coefficients[2] + c(-1,1)*qnorm(0.975)*2.8939

# ou
confint.default(bee_logit_model)
```

---

---

### Referências Bibliográficas

---


AGRESTI, ALAN. *An Introduction to Categorical Data Analysis*. John Wiley & Sons, second edition, 2007.

NOTAS DE AULA. *Análise de Dados Categorizados*. Curso de Graduação em Estatística, UnB, 2018.

R CORE TEAM. *R: A language and environment for statistical computing*. R Foundation for Statistical Computing, Vienna, Austria. URL https://www.R-project.org/.

---