---
title: '**Tabelas Bidimensionais - Credo na vida após a morte**'
subtitle: 'Modelos Log-Lineares - Análise de Dados Categorizados - Prova 3'
author:
- Allan Vieira - 14/0128492
- Caio Balena - 13/0104566
- Frederico de Lucca - 15/0072139
- José Cezário - 15/0072414
date: "**Junho de 2018**"
output:
  html_document:
    code_folding: show
    self_contained: no
---

<style>
body{
  text-align: justify
}
</style>


<!-- para acrescentar logo da unb no cabeçalho -->
<script>
   $(document).ready(function() {
     $head = $('#header');
     $head.prepend('<img src=\"unb3.png\" style=\"float: right;width: 150px;\"/>')
   });
</script>

---

---

Não foram utilizados pacotes adicionais na análise. Para a confecção do documento, é necessário o pacote *rmarkdown*. 

**Carregamento dos dados:**

```{r, message=FALSE, warning=FALSE}
dados <- array(data = c(1339, 260, 88, 300, 55, 22),
               dim = c(3, 2),
               dimnames = list('Race' = c('White', 'Black', 'Others'),
                               'Belief' = c('Yes', 'No')))
dados
```

Verificando as frequências marginais:
```{r, message=FALSE, warning=FALSE}
addmargins(dados)
```

Verificando as proporções ao longo das linhas:
```{r, message=FALSE, warning=FALSE}
prop.table(dados, margin = 1)
```

Convertendo para o formato *data.frame* para usar a função *glm* e definindo o último nível como nível de referência:
```{r, message=FALSE, warning=FALSE}
dados.df <- as.data.frame(as.table(dados))
dados.df$Race <- relevel(dados.df$Race, ref = 'Others')
dados.df$Belief <- relevel(dados.df$Belief, ref = 'No')
dados.df
```

---

### **Modelo de Independência**

---

Construindo o modelo log-linear de independência da forma $log(\mu_{ij}) = \lambda + \lambda_i^X + \lambda_j^Y \quad i = 1,2,3 \quad j = 1,2$, com $\lambda$: efeito geral, $\lambda_i^X$: efeito marginal da raça (1: White, 2: Black, 3: Others) e $\lambda_j^Y$: efeito marginal da crença (1: Yes, 2: No), tem-se:


```{r, message=FALSE, warning=FALSE}
mod.ind <- glm(Freq ~ Race + Belief, data = dados.df, family = poisson(link = 'log'))
summary(mod.ind)
coeficientes <- summary(mod.ind)$coef
```

O R utiliza restrições do tipo *set-to-zero* (codificação dummy), definindo por construção o nível de referência igual a zero e portanto, não mostrando seu valor junto aos coeficientes estimados.

Para o modelo log-linear de independência, com restrição *set-to-zero* no último nível (referência), os coeficientes estimados são $\lambda^X_1$ = `r coeficientes[2,1]`, $\lambda^X_2$ = `r coeficientes[3,1]`, $\lambda^X_3$ = 0 (referência), $\lambda^Y_1$ = `r coeficientes[4,1]` e $\lambda^Y_2$ = 0 (referência).

Assim, a chance estimada de crença em vida após a morte é igual a $e^{\lambda^Y_1} = e^{`r round(coeficientes[4,1], 3)`} = `r round(exp(coeficientes[4,1]), 3)`$.

Como foi usado um modelo de independência, a razão de chance é igual a 1 para toda sub-tabela 2x2 das contagens estimadas:
```{r, message=FALSE, warning=FALSE}
estimado <- dados
estimado[,] <- mod.ind$fitted.values
estimado

estimado[1,1]*estimado[2,2]/(estimado[2,1]*estimado[1,2])
estimado[1,1]*estimado[3,2]/(estimado[3,1]*estimado[1,2])
estimado[2,1]*estimado[3,2]/(estimado[3,1]*estimado[2,2])
```

---

#### **Qualidade do ajuste:**

A estatística $G^2$ é mostrada diretamente no resultado do modelo ajustado:
```{r, message=FALSE, warning=FALSE}
G2 <- mod.ind$deviance # estatística G2
G2

G2.df <- mod.ind$df.residual # graus de liberdade
G2.df

G2.pv <- 1 - pchisq(G2, G2.df) # p-valor
G2.pv

G2/G2.df
```

A estatística $\chi^2$ pode ser obtida fazendo:
```{r, message=FALSE, warning=FALSE}
X2 <- sum(resid(mod.ind, type = "pearson")^2) # estatística X2
X2

X2.df <- mod.ind$df.residual # graus de liberdade
X2.df

X2.pv <- 1 - pchisq(X2, X2.df) # p-valor
X2.pv

X2/X2.df
```

---

### **Modelo Saturado**

---

Construindo o modelo log-linear saturado da forma $log(\mu_{ij}) = \lambda + \lambda_i^X + \lambda_j^Y + \lambda_{ij}^{XY} \quad i = 1,2,3 \quad j = 1,2$, com $\lambda$: efeito geral, $\lambda_i^X$: efeito marginal da raça (1: White, 2: Black, 3: Others), $\lambda_j^Y$: efeito marginal da crença (1: Yes, 2: No) e $\lambda_{ij}^{XY}$: parâmetros de associação que refletem o desvio de independência, tem-se:


```{r, message=FALSE, warning=FALSE}
mod.sat <- glm(Freq ~ Race*Belief, data = dados.df, family = poisson(link = 'log'))
summary(mod.sat)
coeficientes <- summary(mod.sat)$coef
```

A razão de chances estimada entre crença e raça é igual a $e^{\lambda^{XY}_{11}} = e^{`r round(coeficientes[5,1], 4)`} = `r round(exp(coeficientes[5,1]), 4)`$ para brancos e outros e $e^{\lambda^{XY}_{21}} = e^{`r round(coeficientes[6,1], 4)`} = `r round(exp(coeficientes[6,1]), 4)`$.

Assim, a razão de chances estimada entre crença e raça é igual a $e^{\lambda^{XY}_{11} - \lambda^{XY}_{21}} = e^{`r round(coeficientes[5,1] - coeficientes[6,1], 4)`} = `r round(exp(coeficientes[5,1] - coeficientes[6,1]), 4)`$ para brancos e negros.

Para o modelo saturado, as estatísticas $\chi^2$ e $G^2$ são nulas, com número de graus de liberdade igual a zero.

---

---

### **Referências Bibliográficas**

---

AGRESTI, ALAN. *An Introduction to Categorical Data Analysis*. John Wiley & Sons, second edition, 2007.

NOTAS DE AULA. *Análise de Dados Categorizados*. Curso de Graduação em Estatística, UnB, 2018.

R CORE TEAM. *R: A language and environment for statistical computing*. R Foundation for Statistical Computing, Vienna, Austria. URL https://www.R-project.org/.

---

