---
title: '**Tabelas Tridimensionais - Uso de Álcool, Cigarro e Maconha**'
subtitle: 'Modelos Log-Lineares - Análise de Dados Categorizados - Prova 3'
author:
- Allan Vieira - 14/0128492
- Caio Balena - 13/0104566
- Frederico de Lucca - 15/0072139
- José Cezário - 15/0072414
date: "**Junho de 2018**"
output:
  html_document:
    code_folding: show
    self_contained: no
---

<style>
body{
  text-align: justify
}
</style>


<!-- para acrescentar logo da unb no cabeçalho -->
<script>
   $(document).ready(function() {
     $head = $('#header');
     $head.prepend('<img src=\"unb3.png\" style=\"float: right;width: 150px;\"/>')
   });
</script>


---

---

Não foram utilizados pacotes adicionais na análise. Para a confecção do documento, é necessário o pacote *rmarkdown*. 

**Carregamento dos dados:**

```{r, message=FALSE, warning=FALSE}
dados <- array(data = c(911, 3, 44, 2, 538, 43, 456, 279),
               dim = c(2,2,2),
               dimnames = list("Alcohol" = c("Yes","No"),
                               "Cigarette" = c("Yes","No"),
                               "Marijuana" = c("Yes","No")))
ftable(dados, row.vars = c("Marijuana","Alcohol"))
```

Verificando as frequências marginais:
```{r, message=FALSE, warning=FALSE}
addmargins(dados)
```

Verificando as proporções ao longo das linhas:
```{r, message=FALSE, warning=FALSE}
prop.table(dados, margin = c(1,3))
```

Convertendo para o formato *data.frame* para usar a função *glm* e definindo o nível de referência como *No* para as três variáveis:
```{r, message=FALSE, warning=FALSE}
dados.df <- as.data.frame(as.table(dados))
dados.df[,-4] <- lapply(dados.df[,-4], relevel, ref = 'No')
dados.df
```

---

### **Modelos Log-Lineares**

---

Serão construídos os seguintes modelos:


Notação   | Tipo de associação     | Modelo log-linear
----------|------------------------|-------------------------------------------------
(ACM) | Associação conjunta | $log(\mu_{ijk}) = \lambda + \lambda_i^X + \lambda_j^Y + \lambda_k^Z + \lambda_{ij}^{XY} + \lambda_{ik}^{XZ} + \lambda_{jk}^{YZ} + \lambda_{ijk}^{XYZ}$
(AC,AM,CM) | Associação homogênea | $log(\mu_{ijk}) = \lambda + \lambda_i^X + \lambda_j^Y + \lambda_k^Z + \lambda_{ij}^{XY} + \lambda_{ik}^{XZ} + \lambda_{jk}^{YZ}$
(AC,AM), (AC,CM), (AM,CM) | Independência condicional | $log(\mu_{ijk}) = \lambda + \lambda_i^X + \lambda_j^Y + \lambda_k^Z + \lambda_{ij}^{XY} + \lambda_{ik}^{XZ}$
(A,CM), (C,AM), (M,AC) | Independência conjunta | $log(\mu_{ijk}) = \lambda + \lambda_i^X + \lambda_j^Y + \lambda_k^Z + \lambda_{ij}^{XY}$
(A,C,M) | Independência completa | $log(\mu_{ijk}) = \lambda + \lambda_i^X + \lambda_j^Y + \lambda_k^Z$

```{r, message=FALSE, warning=FALSE}
mod.ACM <- glm(Freq ~ Cigarette*Marijuana*Alcohol, data = dados.df,
               family = poisson(link = 'log'))
mod.AC.AM.CM <- update(mod.ACM, .~. - Cigarette:Marijuana:Alcohol)
mod.AC.AM <- update(mod.AC.AM.CM, .~. - Cigarette:Marijuana)
mod.AC.CM <- update(mod.AC.AM.CM, .~. - Alcohol:Marijuana)
mod.AM.CM <- update(mod.AC.AM.CM, .~. - Cigarette:Alcohol)
mod.A.CM <- update(mod.AM.CM, .~. - Alcohol:Marijuana)
mod.C.AM <- update(mod.AC.AM, .~. - Cigarette:Alcohol)
mod.M.AC <- update(mod.AC.AM, .~. - Alcohol:Marijuana)
mod.A.C.M <- update(mod.M.AC, .~. - Cigarette:Alcohol)
```

As contagens estimadas para cada modelo podem ser acessadas usando a função *fitted*. Assim, pode-se resumir em um único *data.frame* as contagens estimadas para os modelos ajustados:
```{r, message=FALSE, warning=FALSE}
estimado <- data.frame(dados.df[,-4],
                       ACM = fitted(mod.ACM),
                       AC.AM.CM = fitted(mod.AC.AM.CM),
                       AC.AM = fitted(mod.AC.AM),
                       AC.CM = fitted(mod.AC.CM),
                       AM.CM = fitted(mod.AM.CM),
                       A.CM = fitted(mod.A.CM),
                       C.AM = fitted(mod.C.AM),
                       M.AC = fitted(mod.M.AC),
                       A.C.M = fitted(mod.A.C.M))
estimado
```

Para o modelo de independência condicional entre Álcool e Cigarro, controlado por Maconha (AM,CM), a razão de chances condicional para AC é a mesma nos dois níveis de M:
```{r, message=FALSE, warning=FALSE}
estimado.AM.CM <- dados
estimado.AM.CM[,,] <- mod.AM.CM$fitted.values
estimado.AM.CM
OR <- function(x){x[1,1]*x[2,2]/(x[2,1]*x[1,2])}
apply(estimado.AM.CM,'Marijuana',OR) #AC|M
```

A razão de chances marginal para AC deve desconsiderar M do modelo, ou seja,
```{r, message=FALSE, warning=FALSE}
marginal <- rowSums(estimado.AM.CM, dims = 2)
OR(marginal)
```

Calculando as razões de chances condicionais nos modelos ajustados:
```{r, message=FALSE, warning=FALSE}
modelos <- list(ACM = mod.ACM,
                AC.AM.CM = mod.AC.AM.CM,
                AC.AM = mod.AC.AM,
                AC.CM = mod.AC.CM,
                AM.CM = mod.AM.CM,
                A.CM = mod.A.CM,
                C.AM = mod.C.AM,
                M.AC = mod.M.AC,
                A.C.M = mod.A.C.M)

ORC <- function(x,condicional){
  est <- dados
  est[,,] <- fitted(x)
  odds.ratio <- apply(est,condicional,OR)
  return(odds.ratio)
}
```

```{r, message=FALSE, warning=FALSE}
orc.AC_M <- lapply(modelos,ORC,'Marijuana') #AC|M
orc.AC_M
```

```{r, message=FALSE, warning=FALSE}
orc.AM_c <- lapply(modelos,ORC,'Cigarette') #AM|C
orc.AM_c
```

```{r, message=FALSE, warning=FALSE}
orc.CM_A <- lapply(modelos,ORC,'Alcohol') #CM|A
orc.CM_A
```

Calculando as razões de chances marginais nos modelos ajustados:
```{r, message=FALSE, warning=FALSE}
ORM <- function(x,condicional){
  est <- dados
  est[,,] <- fitted(x)
  est <- aperm(est,condicional)
  odds.ratio<- OR(rowSums(est, dims = 2))
  return(odds.ratio)
}
```

```{r, message=FALSE, warning=FALSE}
orm.AC_M <- lapply(modelos,ORM,c(1,2,3)) #AC
orm.AC_M
```

```{r, message=FALSE, warning=FALSE}
orm.AM_c <- lapply(modelos,ORM,c(1,3,2)) #AM
orm.AM_c
```

```{r, message=FALSE, warning=FALSE}
orm.CM_A <- lapply(modelos,ORM,c(2,3,1)) #CM
orm.CM_A
```

Os valores estimados dos parâmetros podem ser usados para obter as razões de chances condicionais. Por exemplo, para o modelo (AM,CM), tem-se:
```{r, message=FALSE, warning=FALSE}
summary(mod.AM.CM)
coeficientes <- mod.AM.CM$coefficients
coeficientes
```

A razão de chances condicional para AC no modelo (AM,CM) é $e^{0} = `r round(exp(0), 3)`$.

A razão de chances condicional para AM no modelo (AM,CM) é $e^{`r round(coeficientes[6], 3)`} = `r round(exp(coeficientes[6]), 3)`$.

A razão de chances condicional para CM no modelo (AM,CM) é $e^{`r round(coeficientes[5], 3)`} = `r round(exp(coeficientes[5]), 3)`$.


---

#### **Qualidade do ajuste**

As estatísticas $\chi^2$ e $G^2$ podem ser usadas para comparar os valores observados com os ajustados (para grandes amostras).

Uma razão elevada para $\chi^2/gl$ e $G^2/gl$, com $gl$: número de graus de liberdade (diferença entre o número de células e o número de parâmetros no modelo), indica rejeição de **$H_0$: Modelo log-linear é adequado**.

Para os modelos ajustados, tem-se:
```{r, message=FALSE, warning=FALSE}
GoF <- function(x){
  G2 <- round(x$deviance, 1)
  X2 <- round(sum(resid(x, type = "pearson")^2), 1)
  df <- round(x$df.residual, 1)
  p.valor <- round(1 - pchisq(G2,df), 1)
  AIC <- round(x$aic, 1)
  return(c(G2 = G2, X2 = X2, gl = df, p.valor.G2 = p.valor, AIC = AIC))
}

QdA <- lapply(modelos, GoF)
t(rbind.data.frame(QdA))
```

---

---

### **Referências Bibliográficas**

---

AGRESTI, ALAN. *An Introduction to Categorical Data Analysis*. John Wiley & Sons, second edition, 2007.

NOTAS DE AULA. *Análise de Dados Categorizados*. Curso de Graduação em Estatística, UnB, 2018.

R CORE TEAM. *R: A language and environment for statistical computing*. R Foundation for Statistical Computing, Vienna, Austria. URL https://www.R-project.org/.

---
