---
title: "**Alligator** "
subtitle: "Modelos Logito Multicategorizados - Análise de Dados Categorizados - Prova 3"
author: 
- Allan Vieira - 14/0128492
- Caio Balena - 13/0104566
- Frederico de Lucca - 15/0072139
- José Cezário - 15/0072414
date: "**Junho de 2018**"
output:
  html_document:
    code_folding: show
    self_contained: false
    df_print: paged
---

<!-- self_contained: false --- para nao dar pau do plotly com firefox -->
<!-- df_print para as formas de imprimir data frames e tibbles -->
<!-- ver https://rmarkdown.rstudio.com/html_document_format.html -->


<!-- para justificar texto no markdown -->
<!-- https://stackoverflow.com/questions/43222169/how-to-justify-the-text-to-both-sides-when-knitting-html-in-rmarkdown -->
<style>
body {
text-align: justify}
</style>



<!-- para acrescentar logo da unb no cabeçalho -->
<script>
   $(document).ready(function() {
     $head = $('#header');
     $head.prepend('<img src=\"unb3.png\" style=\"float: right;width: 150px;\"/>')
   });
</script>

---

---


**Carregamento de pacotes:**

Neste exemplo são utilizados os seguintes pacotes: *tibble*, *ggplot2*, *plotly*, *VGAM* e *lmtest*. Para a confecção do documento, é necessário o pacote *rmarkdown*.

```{r, message=FALSE, warning=FALSE}
# tibble -- para facilitar manipulacao de dados
if (!require('tibble')) install.packages('tibble'); library('tibble')

# VGAM -- para trabalhar com Regresão Logística Politômica
if (!require('VGAM')) install.packages('VGAM'); library('VGAM')

# ggplot2 -- para os plots
if (!require('ggplot2')) install.packages('ggplot2'); library('ggplot2')

# plotly -- para os plots
if (!require('plotly')) install.packages('plotly'); library('plotly')

# lmtest -- para os testes de razao de verossimilhancas e para o teste de wald
if (!require('lmtest')) install.packages('lmtest'); library('lmtest')

```


**Carregamento dos dados:**


A variável *comp* corresponde ao comprimento do aligator, a variável *comida* o tipo de comida que ele ingere. A primeira é variável explicativa, a segunda resposta. A respeito da comida, "I" significa invertebrado, "F" peixe, (do inglês "Fish") e "O" significa outros, (do inglês "Other").
```{r entrada}
comp <- c(1.24,1.45,1.63,1.78,1.98,2.36,2.79,3.68,
          1.30,1.45,1.65,1.78,2.03,2.39,2.84,3.71,
          1.30,1.47,1.65,1.78,2.03,2.41,3.25,3.89,
          1.32,1.47,1.65,1.80,2.16,2.44,3.28,
          1.32,1.50,1.65,1.80,2.26,2.46,3.33,
          1.40,1.52,1.68,1.85,2.31,2.56,3.56,
          1.42,1.55,1.70,1.88,2.31,2.67,3.58,
          1.42,1.60,1.73,1.93,2.36,2.72,3.66)
comida <- as.factor(c("I","I","I","I","I","F","F","O",
            "I","O","O","I","F","F","F","F",
            "I","I","I","O","F","F","O","F",
            "F","F","F","I","F","F","O",
            "F","I","F","F","F","F","F",
            "F","I","F","F","F","O","F",
            "I","I","I","I","F","F","F",
            "F","I","O","I","F","I","F"))
alligator <- data.frame(comida, comp)
tibble::as.tibble(alligator)
```


**Ajuste do Modelo:**

Utilizou-se o pacote VGAM (<https://cran.r-project.org/web/packages/VGAM/index.html>) para modelagem dos dados. Tal utilização se fez necessária tendo em vista que a função "*glm*", nativa do R, não possui suporte à Regressão Logística Politômica.

```{r modelo}
modall <- VGAM::vglm(comida~comp,VGAM::multinomial,alligator)
VGAM::summary(modall) 
VGAM::AIC(modall) #AIC
-2*logLik(modall) #-2*loglik
```


**Preparação dos dados para plotagem:**

A fim de propiciar a plotagem do gráfico das probabilidades x comprimento por meio do pacote ggplot2 (<https://cran.r-project.org/web/packages/ggplot2/index.html>), obteve-se os valores dos coeficientes do modelo ajustado a fim de que se pudesse calcular as probabilidades em um espectro com maior quantidade de valores para a variável explicativa, o que será importante para suavizar o gráfico.

```{r preparacao}
#Preparação dos dados - Amigável pro ggplot2
xx <- 1.24 + (0:249)*(3.89-1.24)/249
coeficientes <- c(VGAM::coefvgam(modall),VGAM::coefvgam(modall)[1]-VGAM::coefvgam(modall)[2],
                  VGAM::coefvgam(modall)[3]-VGAM::coefvgam(modall)[4])
preditores1 <- coeficientes[1]+coeficientes[3]*xx
preditores2 <- coeficientes[2]+coeficientes[4]*xx
preditores3 <- coeficientes[5]+coeficientes[6]*xx

# probabilidades e proporções (para o plot)
prob1=exp(preditores1)/(1+exp(preditores1)+exp(preditores2))
prob2=exp(preditores2)/(1+exp(preditores1)+exp(preditores2))
prob3=1/(1+exp(preditores1)+exp(preditores2))

#Consolidação dos dados
dados <- data.frame(prob=c(prob1,prob2,prob3),rep(xx,3),tipo=rep(c("F","I","O"),each=length(xx)))
names(dados) <- c("prob", "x", "Alimento")
```


**Plotagem dos gráficos:**

```{r grafico_prob, fig.align="center", fig.width=9}
plotly_pallette <- c('#1F77B4', '#FF7F0E', '#2CA02C', '#D62728')

#Plotagem dos gráficos
library(ggplot2)
p <- ggplot(dados,ggplot2::aes(x=dados$x, y=dados$prob, colour=Alimento)) + 
  geom_line(size=0.75)+
  ggtitle("Curvas Logísticas Ajustadas - Peixe, Invertebrados e Outros")+
  xlab("Comprimento") + ylab("Probabilidade") +
  theme_bw()+
  theme(panel.border = element_blank())+ # para ficar igual o plotly
  # guides(color=guide_legend(title=NULL))+
  scale_color_manual(values=plotly_pallette)+
  theme(plot.title = element_text(hjust=0.5))
  
plotly::ggplotly(p)


```

\s\s

**Intervalos de confiança e testes de hipóteses:**

Seguem, respectivamente, testes de hipóteses para testar se $\beta = 0$ e os intervalos de confiança dos coeficientes ajustados. Procedeu-se aos testes de Razão de Verossimilhança e Wald.

```{r testes}
#Testes para beta
VGAM::lrtest(modall) #Razão de verossimilhanças
lmtest::waldtest(modall) #Wald.

#Intervalos de confiança
confint.default(modall) #Para os parâmetros
exp(confint.default(modall)) #Para a chance
```


**Análise de resíduos:**

Calculou-se os resíduos padronizados a fim de observar o comportamento destes e realizar conjecturas acerca da qualidade do ajuste do modelo.

```{r residuos, fig.align="center", fig.width=5, fig.height = 3.5}
#Calculo dos resíduos padronizados para log(pi1/pi3)
resnorm1 <- VGAM::residuals(modall)[,1]/sd(VGAM::residuals(modall)[,1])

#Calculo dos resíduos padronizados para log(pi2/pi3)
resnorm2 <- VGAM::residuals(modall)[,2]/sd(VGAM::residuals(modall)[,2]) 

#Calculo dos resíduos padronizados para log(pi1/pi2)
pi1pi2 <- VGAM::residuals(modall)[,1]-VGAM::residuals(modall)[,2]
resnorm3 <- pi1pi2/sd(pi1pi2)

#Gráficos
p1 <- ggplot(as.data.frame(resnorm1), aes(y=resnorm1, x=alligator$comp)) + 
  geom_point(colour=plotly_pallette[1], alpha=0.7) +
  geom_hline(yintercept = 0, size=0.4, alpha=0.5)+
  ggtitle("Resíduos Padronizados - log[pi1/pi3]")+
  xlab("Comprimento") + ggplot2::ylab("Valor") + 
  theme_bw()+
  theme(panel.border = element_blank())+ # para ficar igual o plotly
  # guides(color=guide_legend(title=NULL))+
  scale_color_manual(values=plotly_pallette)+
  theme(plot.title = element_text(hjust=0.5))
  
plotly::ggplotly(p1)

p2 <- ggplot(as.data.frame(resnorm2), aes(y=resnorm2, x=alligator$comp)) + 
  geom_point(colour=plotly_pallette[4], alpha=0.7) +
  geom_hline(yintercept = 0, size=0.4, alpha=0.5)+
  ggtitle("Resíduos Padronizados - log[pi2/pi3]")+
  xlab("Comprimento") + ggplot2::ylab("Valor") + 
  theme_bw()+
  theme(panel.border = element_blank())+ # para ficar igual o plotly
  # guides(color=guide_legend(title=NULL))+
  scale_color_manual(values=plotly_pallette)+
  theme(plot.title = element_text(hjust=0.5))

plotly::ggplotly(p2)

p3 <- ggplot(as.data.frame(pi1pi2), aes(y=pi1pi2, x=alligator$comp))+
  geom_point(colour=plotly_pallette[3], alpha=0.7) +
  geom_hline(yintercept = 0, size=0.4, alpha=0.5)+
  ggtitle("Resíduos Padronizados - log[pi1/pi2]")+
  xlab("Comprimento") + ggplot2::ylab("Valor") + 
  theme_bw()+
  theme(panel.border = element_blank())+ # para ficar igual o plotly
  # guides(color=guide_legend(title=NULL))+
  scale_color_manual(values=plotly_pallette)+
  theme(plot.title = element_text(hjust=0.5))
  
plotly::ggplotly(p3)
```



\s\s

\s\s




---

---

---

### Referências Bibliográficas

---


AGRESTI, ALAN. *An Introduction to Categorical Data Analysis*. John Wiley & Sons, second edition, 2007.

NOTAS DE AULA. *Análise de Dados Categorizados*. Curso de Graduação em Estatística, UnB, 2018.

R CORE TEAM. *R: A language and environment for statistical computing*. R Foundation for Statistical Computing, Vienna, Austria. URL https://www.R-project.org/.

---