---
title: "**Challenger** "
subtitle: "Regressão Logística - Análise de Dados Categorizados - Prova 3"
author: 
- Allan Vieira 14/0128492
- Caio Balena 13/0104566
- Frederico Lucca 15/0072139
- José Cezário 15/0072414

date: "`r format(Sys.time(), '%d %B %Y')`"
output:
  html_document:
    code_folding: hide
    self_contained: false
    df_print: paged
---

<!-- self_contained: false --- para nao dar pau do plotly com firefox -->
<!-- df_print para as formas de imprimir data frames e tibbles -->
<!-- ver https://rmarkdown.rstudio.com/html_document_format.html -->


<!-- para justificar texto no markdown -->
<!-- https://stackoverflow.com/questions/43222169/how-to-justify-the-text-to-both-sides-when-knitting-html-in-rmarkdown -->
<style>
body {
text-align: justify}
</style>


<!-- para acrescentar logo da unb no cabeçalho -->
<script>
   $(document).ready(function() {
     $head = $('#header');
     $head.prepend('<img src=\"unb3.png\" style=\"float: right;width: 150px;\"/>')
   });
</script>

---

---




<!-- ```{r, echo=FALSE} -->

<!-- htmltools::img(src = knitr::image_uri(file.path(R.home("doc"), "html", "logo.jpg")),  -->
<!--                alt = 'logo',  -->
<!--                style = 'position:absolute; top:0; right:0; padding:1px;') -->

<!-- ``` -->


**Carregamento de pacotes:**

Neste exemplo são utilizados os seguintes pacotes: *dplyr*, *magrittr*, *tibble*, *broom*, *plotly* e *lmtest*. Para a confecção do documento html, é necessário o pacote *rmarkdown*.

```{r, message=FALSE, warning=FALSE}
# dplyr -- para facilitar manipulacao de dados
if (!require('dplyr')) install.packages('dplyr'); library('dplyr')

# magrittr -- para facilitar manipulacao de dados
if (!require('magrittr')) install.packages('magrittr'); library('magrittr')

# tibble -- para facilitar manipulacao de dados
if (!require('tibble')) install.packages('tibble'); library('tibble')

# broom -- para facilitar manipulacao de dados
if (!require('broom')) install.packages('broom'); library('broom')

# plotly -- para os plots
if (!require('plotly')) install.packages('plotly'); library('plotly')

# lmtest -- para os testes de razao de verossimilhancas e para o teste de wald
if (!require('lmtest')) install.packages('lmtest'); library('lmtest')

```



**Carregamento dos dados:**

```{r, message=FALSE, warning=FALSE}
falhas <- c(2, 0, 0, 1, 0, 0, 1, 0, 0, 1, 2, 0, 1, 0, 0, 0, 0, 0, 1, 0, 0, 0, 0)

temp <- c(53, 66, 68, 70, 75, 78, 57, 67, 69, 70, 75, 79, 58, 67, 70, 72, 76, 80, 63, 67, 70, 73, 76)

challenger <- tibble::data_frame(falhas, temp)

challenger

```



\s\s

**Plot:**

```{r, fig.width=9}


plotly_pallette <- c('#1F77B4', '#FF7F0E', '#2CA02C')#, '#D62728')

# library(ggplot2)
p1 <- challenger %>%
  ggplot()+
  geom_point(aes(x = temp, y = falhas, colour = factor(falhas)))+
  labs(x="Temperature", y="Falhas")+
  ggtitle("Análises do Space Shuttle Data")+
  theme_bw()+
  theme(panel.border = element_blank())+ # para ficar igual o plotly
  guides(color=guide_legend(title=NULL))+
  scale_color_manual(values=plotly_pallette)+ # NAO FUNCIONA NO GGPLOTLY
  theme(plot.title = element_text(hjust=0.5))

plotly::ggplotly(p1)

```


---

\s\s

\s\s

---

### Análises Incorretas 

---

#### Análise Incorreta 1 - Regressão Linear **SEM** zeros

**Dados:**
```{r, message=FALSE, warning=FALSE}

# removendo os zeros
challenger2 <- challenger %>%
  dplyr::filter(falhas != 0)
  
challenger2


```


**Plot:**
```{r, fig.width=9}

plotly_pallette <- c('#1F77B4', '#FF7F0E', '#2CA02C')#, '#D62728')

# library(ggplot2)
p2 <- challenger2 %>%
  ggplot()+
  geom_point(aes(x = temp, y = falhas, colour = factor(falhas)))+
  labs(x="Temperature", y="Falhas")+
  ggtitle("Análises do Space Shuttle Data - Análise Incorreta 1 - Dados SEM zeros")+
  theme_bw()+
  theme(panel.border = element_blank())+ # para ficar igual o plotly
  guides(color=guide_legend(title=NULL))+
  scale_color_manual(values=plotly_pallette)+ # NAO FUNCIONA NO GGPLOTLY
  theme(plot.title = element_text(hjust=0.5))

plotly::ggplotly(p2)


```

\s\s

**Modelo de Regressão Linear SEM zeros:**
```{r, message=FALSE, warning=FALSE}

orings = 6
challenger2 <- challenger2 %>%
  dplyr::mutate(resp = falhas/orings)

# sum of squares
aov(resp ~ temp, data = challenger2)

# regressao
fit1 <- lm(resp ~ temp, data = challenger2)
summary(fit1)

```

\s\s

**Plot:**

```{r, fig.width=9}



plotly_pallette <- c('#1F77B4', '#FF7F0E', '#2CA02C')#, '#D62728')

# library(ggplot2)
p3 <- challenger2 %>%
  ggplot()+
  # geom_point(aes(x = temp, y = falhas, colour = factor(falhas)))+
  geom_point(aes(x = temp, y = resp), colour = plotly_pallette[1])+
  geom_line(aes(x=temp, y = fitted(fit1)), colour = plotly_pallette[2])+
  labs(x="Temperature", y="Prob. Estimada de Falha")+
  ggtitle("NASA Space Shuttle O-Ring Failures - Erro 1")+
  theme_bw()+
  theme(panel.border = element_blank())+ # para ficar igual o plotly
  guides(color=guide_legend(title=NULL))+
  scale_color_manual(values=plotly_pallette)+ # NAO FUNCIONA NO GGPLOTLY
  theme(plot.title = element_text(hjust=0.5))

plotly::ggplotly(p3)



```


\s\s

**Função para automatizar plots diagnósticos:**

Neste exemplo, foi confeccionada uma função parar automatizar os plots diagnósticos para regressão linear.

```{r, fig.width=9}

RegressionPlots <- function(fit, range.plt5){
  
  model.data <- broom::augment(fit)

  Theoretical.Quantiles <- qqnorm(model.data$.resid, plot.it = F)$x

  model.data <- cbind(model.data, Theoretical.Quantiles)

  # selecionar soh os que interessam
  
  regMat <- model.data %>%
    dplyr::select(resp, .fitted, .resid, .hat, .cooksd, .std.resid, Theoretical.Quantiles ) #%>%
    # magrittr::set_colnames()
  
  plotly_pallette <- c('#1F77B4', '#FF7F0E', '#2CA02C', '#D62728')
  
  plt1 <- regMat %>%
    ggplot()+
    geom_point(aes(x = .fitted, y = .resid), colour = plotly_pallette[1], alpha = 0.7)+
    geom_hline(yintercept = 0, alpha = 0.5, size=0.4)+
    ggtitle("Residuals vs Fitted Values")+
    theme_bw()+
    theme(panel.border = element_blank())+ # para ficar igual o plotly
    guides(color=guide_legend(title=NULL))+
    scale_color_manual(values=plotly_pallette)+ # NAO FUNCIONA NO GGPLOTLY
    theme(plot.title = element_text(hjust=0.5))
    
  
  plt2 <- regMat %>%
    ggplot()+
    geom_point(aes(x = .fitted, y = .std.resid), colour = plotly_pallette[1], alpha = 0.7)+
    geom_hline(yintercept = 0, alpha = 0.5, size=0.4)+
    ggtitle("Standardized Residuals vs Fitted Values")+
    theme_bw()+
    theme(panel.border = element_blank())+ # para ficar igual o plotly
    guides(color=guide_legend(title=NULL))+
    scale_color_manual(values=plotly_pallette)+ # NAO FUNCIONA NO GGPLOTLY
    theme(plot.title = element_text(hjust=0.5))
  
  
  plt3 <- regMat %>%
    ggplot()+
    geom_point(aes(x = .hat, y = .std.resid), colour = plotly_pallette[1], alpha = 0.7)+
    geom_hline(yintercept = 0, alpha = 0.5, size=0.4)+
    ggtitle("Leverage vs Standardized Residuals")+
    theme_bw()+
    theme(panel.border = element_blank())+ # para ficar igual o plotly
    guides(color=guide_legend(title=NULL))+
    scale_color_manual(values=plotly_pallette)+ # NAO FUNCIONA NO GGPLOTLY
    theme(plot.title = element_text(hjust=0.5))
  
  
  plt4 <- regMat %>%
    ggplot()+
    geom_point(aes(x = Theoretical.Quantiles, y = .std.resid), colour = plotly_pallette[1], alpha = 0.7)+
    geom_line(aes(x = Theoretical.Quantiles, y = Theoretical.Quantiles), colour = plotly_pallette[2])+
    geom_hline(yintercept = 0, alpha = 0.5, size=0.4)+
    geom_vline(xintercept=0, alpha = 0.5, size=0.4)+
    ggtitle("Standardized Residuals vs Theoretical Quantiles")+
    theme_bw()+
    theme(panel.border = element_blank())+ # para ficar igual o plotly
    guides(color=guide_legend(title=NULL))+
    scale_color_manual(values=plotly_pallette)+ # NAO FUNCIONA NO GGPLOTLY
    theme(plot.title = element_text(hjust=0.5))
  
  
  plt5 <- regMat %>%
    ggplot()+
    scale_x_continuous(limits = range.plt5)+
    geom_point(aes(x = .fitted, y = resp), colour = plotly_pallette[1], alpha = 0.7)+
    geom_abline(intercept=0, slope=1, colour = plotly_pallette[2])+
    ggtitle("Resp vs Fitted Values")+
    theme_bw()+
    theme(panel.border = element_blank())+ # para ficar igual o plotly
    guides(color=guide_legend(title=NULL))+
    scale_color_manual(values=plotly_pallette)+ # NAO FUNCIONA NO GGPLOTLY
    theme(plot.title = element_text(hjust=0.5))
  

  obs <- seq(1, nrow(fit$model), by =1)
  
  plt6 <- regMat %>%
    ggplot()+
    geom_point(aes(x = obs, y = .cooksd), colour = plotly_pallette[1], alpha = 0.7)+
    geom_segment(aes(x= obs, xend = obs, y = 0, yend = .cooksd), colour="grey")+
    ggtitle("Cook's distance")+
    theme_bw()+
    theme(panel.border = element_blank())+ # para ficar igual o plotly
    guides(color=guide_legend(title=NULL))+
    scale_color_manual(values=plotly_pallette)+ # NAO FUNCIONA NO GGPLOTLY
    theme(plot.title = element_text(hjust=0.5))
  
  
  
  
  return(list(plt1, plt2, plt3, plt4, plt5, plt6))

}

```


**Plots diagnósticos:**

```{r, fig.width=9}
plt <- RegressionPlots(fit1, range.plt5 = c(0.15, 0.35))

```


<div class = "row">
<div class = "col-md-6">

```{r, fig.height=4, fig.width=4.5, warning=FALSE, message=FALSE}
plotly::ggplotly(plt[[1]])

plotly::ggplotly(plt[[3]])

plotly::ggplotly(plt[[5]])
```

</div>
<div class = "col-md-6">


```{r, fig.height=4, fig.width=4.5, warning=FALSE, message=FALSE}
plotly::ggplotly(plt[[2]])

plotly::ggplotly(plt[[4]])

plotly::ggplotly(plt[[6]])
```

</div>
</div>




---


#### Análise Incorreta 2 - Regressão Linear **COM** zeros

**Modelo de Regressão Linear COM zeros:**
```{r, message=FALSE, warning=FALSE}
# dados
orings = 6
challenger <- challenger %>%
  dplyr::mutate(resp = falhas/orings)

# removendo os zeros
# sum of squares
aov(resp ~ temp, data = challenger)

# regressao
fit2 <- lm(resp ~ temp, data = challenger)
summary(fit2)


```


**Plot:**
```{r, fig.width=9, warning=FALSE, message=FALSE}

# library(ggplot2)
p4 <- challenger %>%
  ggplot()+
  # geom_point(aes(x = temp, y = falhas, colour = factor(falhas)))+
  geom_point(aes(x = temp, y = resp), colour = plotly_pallette[1])+
  geom_line(aes(x=temp, y = fitted(fit2)), colour = plotly_pallette[2])+
  # geom_ribbon(data=new.data, aes(y=fit, ymin=ymin, ymax=ymax), alpha=0.5) + 
  geom_ribbon(data=broom::augment(fit2),
              aes(x = temp, y = .fitted, ymin = .fitted - qnorm(0.975) * .se.fit,
              ymax = .fitted + qnorm(0.975) * .se.fit), alpha = 0.5, 
              fill = '#FFF0F5')+
  labs(x="Temperature", y="Prob. Estimada de Falha")+
  ggtitle("NASA Space Shuttle O-Ring Failures - Erro")+
  theme_bw()+
  theme(panel.border = element_blank())+ # para ficar igual o plotly
  guides(color=guide_legend(title=NULL))+
  scale_color_manual(values=plotly_pallette)+ # NAO FUNCIONA NO GGPLOTLY
  theme(plot.title = element_text(hjust=0.5))

plotly::ggplotly(p4)



```


**Plots diagnósticos:**

```{r, fig.width=9}
plt2 <- RegressionPlots(fit2, range.plt5 = c(0, 0.35))

```


<div class = "row">
<div class = "col-md-6">

```{r, fig.height=4, fig.width=4.5, warning=FALSE, message=FALSE}
plotly::ggplotly(plt2[[1]])

plotly::ggplotly(plt2[[3]])


plotly::ggplotly(plt2[[5]])
```

</div>
<div class = "col-md-6">


```{r, fig.height=4, fig.width=4.5, warning=FALSE, message=FALSE}
plotly::ggplotly(plt2[[2]])

plotly::ggplotly(plt2[[4]])

plotly::ggplotly(plt2[[6]])
```

</div>
</div>


---

---

### Análise Correta

---

#### Regressão **Logística** com zeros

\s\s

\s\s

**Modelo de Regressão Logística (Binomial Regression):**
```{r, message=FALSE, warning=FALSE}
# precisamos passar os pesos - contagens para a funcao glm!!!
# eh um caso de utilizacao da funcao de veross da binomial mesmo (k sucessos em n trials)
#...e nao da bernoulli (sucesso ou fracasso para cada trial)
# ver: https://stats.stackexchange.com/questions/90622/regression-model-where-output-is-a-probability
# e https://www.r-bloggers.com/binomial-regression-model/
# como dividimos todas as falhas por 6 -- nossos pesos sao todos 6
# ai bate exatamente com o SAS, inclusive SE e AIC

fit3 <- glm(resp ~ temp, data = challenger, weights = rep(6, nrow(challenger)),  family=binomial(link="logit"))

summary(fit3)

```

\s\s

**-2logLik:**

\s\s

```{r, message=FALSE, warning=FALSE}
# -2logLik
-2*logLik(fit3)
```

\s\s

**Int. Conf. OR:**
```{r, message=FALSE, warning=FALSE}
# OR
exp(confint.default(fit3)) # o metodo *.default* assume normalidade assintotica, por isso eh utilizado.
```

\s\s

**Teste de Razão de Verossimilhanças:**
```{r, message=FALSE, warning=FALSE}
# 1) razao de verossimilhancas
#library(lmtest)
lmtest::lrtest(fit3)
```

\s\s

**Teste de Wald:**
```{r, message=FALSE, warning=FALSE}
# 2) teste de Wald
lmtest::waldtest(fit3)
```

\s\s

**Teste Score:**
```{r, message=FALSE, warning=FALSE}
# 3) Score
anova(fit3,test="Rao")
```


\s\s

\s\s

**Ajustes pré-plotagem:**

```{r}

# criando obs artificiais para suavizar a curva
x_limits <- challenger %>%
  dplyr::summarise(min = 30, max = max(temp)+2) # obtendo os limites do eixo x

x <- seq(x_limits[[1]], x_limits[[2]], by=0.5) # criando varios ptos entre esses limites

# obtendo os valores de y de acordo com os parametros da reg logist
# y <- plogis(fit3$coefficients[1]+fit3$coefficients[2]*x)


# fazendo a predicao das obs artificiais
# ver sol: https://stackoverflow.com/questions/26694931/how-to-plot-logit-and-probit-in-ggplot2
temp.data = data.frame(temp = x) # se nao passar a coluna com o mesmo nome da variavel nao funciona


# Predict the fitted values given the model and hypothetical data
predicted.data <- as.data.frame(predict(fit3, newdata = temp.data, 
                                        type="link", se=TRUE))

# Combine the hypothetical data and predicted values
new.data <- cbind(temp.data, predicted.data)

# Calculate confidence intervals
std <- qnorm(0.95 / 2 + 0.5)
new.data$ymin <- fit3$family$linkinv(new.data$fit - std * new.data$se)
new.data$ymax <- fit3$family$linkinv(new.data$fit + std * new.data$se)
new.data$fit <- fit3$family$linkinv(new.data$fit)  # Rescale to 0-1


```

\s\s

**Plot:**
```{r, fig.width=9, warning=FALSE, message=FALSE}


p5 <- ggplot(challenger, aes(x=temp, y=resp)) 
p5 <- p5 + geom_point(colour = plotly_pallette[1]) + 
  geom_ribbon(data=new.data, 
              aes(y=fit, 
                  ymin=ymin, ymax=ymax), alpha = 0.5, 
              fill = '#FFF0F5')+
  geom_line(data=new.data, aes(y=fit), colour = plotly_pallette[2]) + 
  labs(x="Temperature", y="Prob. Estimada de Falha")+
  ggtitle("Predicted Probabilities for falhas/orings With 95% Confidence Limits")+
  theme_bw()+
  theme(panel.border = element_blank())+ # para ficar igual o plotly
  theme(plot.title = element_text(hjust=0.5))
  

plotly::ggplotly(p5)
```









---

---

### Referências Bibliográficas

---


AGRESTI, ALAN. *An Introduction to Categorical Data Analysis*. John Wiley & Sons, second edition, 2007.

NOTAS DE AULA. *Análise de Dados Categorizados*. Curso de Graduação em Estatística, UnB, 2018.

R CORE TEAM. *R: A language and environment for statistical computing*. R Foundation for Statistical Computing, Vienna, Austria. URL https://www.R-project.org/.

---