---
title: "**Horseshoe Crab 01 e 02**"
subtitle: "Regressão Logística - Análise de Dados Categorizados - Prova 3"
author: 
- Allan Vieira 14/0128492
- Caio Balena 13/0104566
- Frederico Lucca 15/0072139
- José Cezário 15/0072414

date: "`r format(Sys.time(), '%d %B %Y')`"
output:
  html_document:
    code_folding: hide
    self_contained: false
    df_print: paged
---

<!-- self_contained: false --- para nao dar pau do plotly com firefox -->
<!-- df_print para as formas de imprimir data frames e tibbles -->
<!-- ver https://rmarkdown.rstudio.com/html_document_format.html -->


<!-- para justificar texto no markdown -->
<!-- https://stackoverflow.com/questions/43222169/how-to-justify-the-text-to-both-sides-when-knitting-html-in-rmarkdown -->
<style>
body {
text-align: justify}
</style>


<!-- para acrescentar logo da unb no cabeçalho -->
<script>
   $(document).ready(function() {
     $head = $('#header');
     $head.prepend('<img src=\"unb3.png\" style=\"float: right;width: 150px;\"/>')
   });
</script>

---

---


**Carregamento de pacotes:**

Neste exemplo são utilizados os seguintes pacotes: *readr*, *dplyr*, *magrittr*, *tibble*, *broom*, *reshape2*, *plotly*, *lmtest* e *pROC*. Para a confecção do documento html, é necessário o pacote *rmarkdown*.

```{r, message=FALSE, warning=FALSE}
# readr -- para leitura de dados
if (!require('readr')) install.packages('readr'); library('readr')

# dplyr -- para facilitar manipulacao de dados
if (!require('dplyr')) install.packages('dplyr'); library('dplyr')

# magrittr -- para facilitar manipulacao de dados
if (!require('magrittr')) install.packages('magrittr'); library('magrittr')

# tibble -- para facilitar manipulacao de dados
if (!require('tibble')) install.packages('tibble'); library('tibble')

# reshape2 -- para facilitar manipulacao de dados
if (!require('reshape2')) install.packages('reshape2'); library('reshape2')

# broom -- para facilitar manipulacao de dados
if (!require('broom')) install.packages('broom'); library('broom')

# plotly -- para os plots
if (!require('plotly')) install.packages('plotly'); library('plotly')

# # gridExtra -- para os plots
# if (!require('gridExtra')) install.packages('gridExtra'); library('gridExtra')

# lmtest -- para os testes de razao de verossimilhancas e para o teste de wald
if (!require('lmtest')) install.packages('lmtest'); library('lmtest')

# pROC -- para a curva ROC
if (!require('pROC')) install.packages('pROC'); library('pROC')

```

\s\s

**Carregamento dos dados**:

```{r, message=FALSE, warning=FALSE}
#options(scipen=999)
crabs <- readr::read_table2("/home/allan/Documents/1S2018/A_DADOS_CATEGORIZADOS/PARTE_GEORGE/parte2/exemplos/html/com_ggplot/crabs/crabs.txt", col_names = FALSE)

crabs <- crabs %>%
  magrittr::set_colnames(c("color", "spine", "width", "satell", "weight")) %>%
  na.omit() %>%
  dplyr::mutate(y = dplyr::if_else(satell > 0, 1, 0), # resposta
                weight = weight/1000, # transformando peso em kg
                color = color - 1) # para escala de color de 1 a 4 


crabs
```

\s\s

**Frequência para as variáveis categóricas:**
```{r}
tab_freq <- sapply(crabs[, c("color", "spine", "satell", "y")], table)

tab_freq

```

\s\s

---

### **MO: MODELO LOGÍSTICO SEM EFEITO (SOMENTE INTERCEPTO)**

---

\s\s

**Ajuste do modelo:**

```{r}

M0 <- glm(data=crabs, y ~ 1, family=binomial(link="logit"))

summary(M0)

```


**Outras Estatísticas**:

```{r}
# -2 Log L
-2*logLik(M0)

```



---

### **M1: MODELO LOGÍSTICO SOMENTE COM WIDTH**

---

**Ajuste do modelo:**

```{r}

M1 <- glm(data=crabs, y ~ width, family=binomial(link="logit"))

summary(M1)

```

\s\s

**-2logLik:**

\s\s

```{r, message=FALSE, warning=FALSE}
# -2logLik
-2*logLik(M1)
```

\s\s

**Int. Conf. OR:**
```{r, message=FALSE, warning=FALSE}
# OR
exp(confint.default(M1)) # o metodo *.default* assume normalidade assintotica, por isso eh utilizado.
```

\s\s

**Teste de Razão de Verossimilhanças:**
```{r, message=FALSE, warning=FALSE}
# 1) razao de verossimilhancas
#library(lmtest)
lmtest::lrtest(M1)
```

\s\s

**Teste de Wald:**
```{r, message=FALSE, warning=FALSE}
# 2) teste de Wald
lmtest::waldtest(M1)
```

\s\s

**Teste Score:**
```{r, message=FALSE, warning=FALSE}
# 3) Score
anova(M1,test="Rao")
```

\s\s

\s\s


---

### **M2.1: MODELO LOGÍSTICO COM WIDTH E COLOR (ORDINAL)**
**AGRESTI - INTRODUCTION TO CATEGORIACAL DATATA ANALYSIS 2ND - PG.118**

---

\s\s

**Ajuste do modelo:**

```{r}

M2.1 <- glm(data=crabs, y ~ width + color, family=binomial(link="logit"))

summary(M2.1)

```

\s\s

**-2logLik:**

\s\s

```{r, message=FALSE, warning=FALSE}
# -2logLik
-2*logLik(M2.1)
```

\s\s

**Int. Conf. OR:**
```{r, message=FALSE, warning=FALSE}
# OR
exp(confint.default(M2.1)) # o metodo *.default* assume normalidade assintotica, por isso eh utilizado.
```

\s\s

**Teste de Razão de Verossimilhanças:**
```{r, message=FALSE, warning=FALSE}
# 1) razao de verossimilhancas
#library(lmtest)
lmtest::lrtest(M2.1)
```

\s\s

**Teste de Wald:**
```{r, message=FALSE, warning=FALSE}
# 2) teste de Wald
lmtest::waldtest(M2.1)
```

\s\s

**Teste Score:**
```{r, message=FALSE, warning=FALSE}
# 3) Score
anova(M2.1,test="Rao")
```

\s\s

**Curvas Logísticas (segundo COLOR)**

\s\s

**Apenas para os valores existentes de width:**

```{r, fig.width=9}

plotly_pallette <- c('#1F77B4', '#FF7F0E', '#2CA02C', '#D62728')

p1 <- crabs %>%
  dplyr::mutate(color = factor(color, labels = c("Lt Med - 1", "Medium - 2", "Dk Med - 3", "Dark - 4"))) %>%
  dplyr::mutate(fitted.values = M2.1$fitted.values) %>%
  ggplot()+
  geom_point(aes(x=width, y=fitted.values, colour = factor(color)))+
  labs(x="WIDTH", y="Probabilities")+
  ggtitle("Valores Preditos - COLOR(ORDINAL)")+
  theme_bw()+
  theme(panel.border = element_blank())+ # para ficar igual o plotly
  guides(color=guide_legend(title=NULL))+
  scale_color_manual(values=plotly_pallette)+
  theme(plot.title = element_text(hjust=0.5))

plotly::ggplotly(p1)

```

\s\s

\s\s

**Utilizando vários valores de width:**

\s\s

\s\s

**Ajustes pré-plotagem:**

```{r}
# Create a temporary data frame of hypothetical values
temp.data <- data.frame(width = seq(20, 34, 0.11),
                        color = c(rep(1, 128),
                                     rep(2, 128), 
                                     rep(3, 128),
                                     rep(4, 128)) ) # o R vai reciclar o tamanho da coluna width para 4x 128


# Predict the fitted values given the model and hypothetical data
predicted.data <- as.data.frame(predict(M2.1, newdata = temp.data, 
                                        type="link", se=TRUE))

# Combine the hypothetical data and predicted values
new.data <- cbind(temp.data, predicted.data)

# Calculate confidence intervals
std <- qnorm(0.95 / 2 + 0.5)
new.data$ymin <- M2.1$family$linkinv(new.data$fit - std * new.data$se)
new.data$ymax <- M2.1$family$linkinv(new.data$fit + std * new.data$se)
new.data$fit <- M2.1$family$linkinv(new.data$fit)  # Rescale to 0-1

```


\s\s

**Plot Completo:**

```{r, fig.width=9, warning=FALSE, message=FALSE}

new.data <- new.data %>%
  dplyr::mutate(color = factor(color, labels = c("Lt Med - 1", "Medium - 2", "Dk Med - 3", "Dark - 4")))


plotly_pallette <- c('#1F77B4', '#FF7F0E', '#2CA02C', '#D62728')
plotly_pallette2 <- c('#FF7F0E', '#1F77B4','#2CA02C', '#D62728') # invertendo cor1 e cor2 para a legenda funcionar

# Plot everything
p2 <- crabs %>%
  dplyr::mutate(color = factor(color, labels = c("Lt Med - 1", "Medium - 2", "Dk Med - 3", "Dark - 4"))) %>%
  ggplot(aes(x=width, y=y))+
  geom_line(data=new.data, aes(y=fit, colour=factor(color))) + 
  geom_point(data=crabs, aes(y=y, x=width, colour=factor(color)))+
  labs(x="WIDTH", y="Probability")+
  ggtitle("Curvas Logísticas Ajustadas - COLOR(ORDINAL)")+
  guides(color=guide_legend(title=NULL))+
  theme_bw()+
  theme(panel.border = element_blank())+ # para ficar igual o plotly
  scale_color_manual(values=c(plotly_pallette, rev(plotly_pallette2)))+ #truque para as legendas funcionarem no ggplotly
  theme(plot.title = element_text(hjust=0.5))
  

plotly::ggplotly(p2)


# p2 <- crabs %>%
#   dplyr::mutate(color = factor(color, labels = c("Lt Med - 1", "Medium - 2", "Dk Med - 3", "Dark - 4"))) %>%
#   ggplot(aes(x=width, y=y))+
#   geom_line(data=new.data, aes(y=fit, colour=factor(color))) + 
#   geom_point(data=crabs, aes(y=y, x=width, colour=factor(color)))+
#   labs(x="WIDTH", y="Probability")+
#   ggtitle("Curvas Logísticas Ajustadas - COLOR(ORDINAL)")+
#   guides(color=guide_legend(title=NULL))+
#   theme_bw()+
#   theme(panel.border = element_blank())+ # para ficar igual o plotly
#   # scale_color_manual(values=rep(c(plotly_pallette),2))+ #truque para as legendas funcionarem no ggplotly
#   theme(plot.title = element_text(hjust=0.5))
#   
# 
# plotly::ggplotly(p2)


```


\s\s

---

### **M2.2: MODELO LOGÍSTICO COM WIDTH E COLOR (NOMINAL)**
**AGRESTI - INTRODUCTION TO CDA 2ND - PG.116**

---

\s\s

**Preparação dos dados:**

```{r}

# soh precisamos tratar color como fator -- para a termos como variavel nominal:
crabs2 <- crabs %>%
  dplyr::mutate(color = factor(color, labels = c("Lt Med", "Medium", "Dk Med", "Dark")))

crabs2

```

\s\s

**Ajuste do modelo:**

```{r}
# quando criamos um fator, o R usa como referencia o level de numero mais baixoquando vai criar dummies a 
#... partir desse fator
# por isso eh necessario redefinir o level base com relevel()

# M2.2 <- glm(data=crabs2, y ~ width + relevel(factor(color), ref=4), family=binomial(link="logit"))
#ou:
M2.2 <- glm(data=crabs2, y ~ width + relevel(factor(color), ref='Dark'), family=binomial(link="logit"))

summary(M2.2)

```


\s\s

**-2logLik:**

\s\s

```{r, message=FALSE, warning=FALSE}
# -2logLik
-2*logLik(M2.2)
```

\s\s

**Int. Conf. OR:**
```{r, message=FALSE, warning=FALSE}
# OR
exp(confint.default(M2.2)) # o metodo *.default* assume normalidade assintotica, por isso eh utilizado.
```

\s\s

**Teste de Razão de Verossimilhanças:**
```{r, message=FALSE, warning=FALSE}
# 1) razao de verossimilhancas
#library(lmtest)
lmtest::lrtest(M2.2)
```

\s\s

**Teste de Wald:**
```{r, message=FALSE, warning=FALSE}
# 2) teste de Wald
lmtest::waldtest(M2.2)
```

\s\s

**Teste Score:**
```{r, message=FALSE, warning=FALSE}
# 3) Score
anova(M2.2,test="Rao")
```


\s\s

\s\s

**Curvas Logísticas com Intervalos de Confiança (segundo COLOR)**

\s\s

**Ajustes pré-plotagem:**

```{r}

# Create a temporary data frame of hypothetical values
temp.data <- data.frame(width = seq(20, 34, 0.11),
                        color = c(rep("Lt Med", 128),
                                     rep("Medium", 128), 
                                     rep("Dk Med", 128),
                                     rep("Dark", 128)) ) # o R vai reciclar o tamanho da coluna width para 4x 128


# Predict the fitted values given the model and hypothetical data
predicted.data <- as.data.frame(predict(M2.2, newdata = temp.data, 
                                        type="link", se=TRUE))

# Combine the hypothetical data and predicted values
new.data <- cbind(temp.data, predicted.data)

# Calculate confidence intervals
std <- qnorm(0.95 / 2 + 0.5)
new.data$ymin <- M2.2$family$linkinv(new.data$fit - std * new.data$se)
new.data$ymax <- M2.2$family$linkinv(new.data$fit + std * new.data$se)
new.data$fit <- M2.2$family$linkinv(new.data$fit)  # Rescale to 0-1


```

\s\s

**Plot:**

```{r, fig.width=9, warning=FALSE, message=FALSE}
plotly_pallette <- c('#1F77B4', '#FF7F0E', '#2CA02C', '#D62728')

# Plot everything
p3 <- ggplot(crabs2, aes(x=width, y=y))+
  geom_point() + 
  geom_ribbon(data=new.data, 
              aes(y=fit, 
                  ymin=ymin, ymax=ymax, 
                  fill=factor(color, 
                              levels= c("Lt Med", "Medium", "Dk Med", "Dark"))), alpha=0.3) + # color jah estava como factor
  geom_line(data=new.data, aes(y=fit, colour=factor(color, levels= c("Lt Med", "Medium", "Dk Med", "Dark")))) + 
  facet_wrap(~factor(color, levels= c("Lt Med", "Medium", "Dk Med", "Dark")))+
  labs(x="WIDTH", y="Probability")+
  ggtitle("Predicted Probabilities for Y=1 With 95% Confidence Limits")+
  # theme_bw()+
  # labs(color='color', fill='color') + # especificar os dois se quiser alterar
  guides(fill=guide_legend(title=NULL), color=guide_legend(title=NULL))+ # hah duas legendas sobrepostas -- uma que vem de fill=... e outra de color=... --- por isso temos que especificar ambos os items para eliminar o titulo das duas
  scale_fill_manual(values=plotly_pallette)+
  scale_color_manual(values=plotly_pallette)+
  theme(plot.title = element_text(hjust=0.5))
  

plotly::ggplotly(p3)
```

\s\s

**Todas as Curvas no mesmo gráfico:**

```{r, fig.width=9, warning=FALSE, message=FALSE}
plotly_pallette <- c('#1F77B4', '#FF7F0E', '#2CA02C', '#D62728')

# Plot everything
p4 <- ggplot(crabs2, aes(x=width, y=y))+
  geom_line(data=new.data, aes(y=fit, colour=factor(color, levels= c("Lt Med", "Medium", "Dk Med", "Dark")))) + 
  geom_point(data=crabs2, aes(y=y, x=width, color=factor(color, levels= c("Lt Med", "Medium", "Dk Med", "Dark"))))+
  labs(x="WIDTH", y="Probability")+
  ggtitle("Predicted Probabilities for Y=1")+
  theme_bw()+
  theme(panel.border = element_blank())+ # para ficar igual o plotly
  guides(color=guide_legend(title=NULL))+
  scale_color_manual(values=plotly_pallette)+
  theme(plot.title = element_text(hjust=0.5))
  

plotly::ggplotly(p4)
```


```{r, fig.width=9, warning=FALSE, message=FALSE}
plotly_pallette <- c('#1F77B4', '#FF7F0E', '#2CA02C', '#D62728')

# Plot everything
p5 <- ggplot(crabs2, aes(x=width, y=y))+
  geom_line(data=new.data, aes(y=fit, colour=factor(color, levels= c("Lt Med", "Medium", "Dk Med", "Dark"))))+ 
  labs(x="WIDTH", y="Probability")+
  ggtitle("COLOR(NOMINAL)")+
  theme_bw()+
  theme(panel.border = element_blank())+ # para ficar igual o plotly
  guides(color=guide_legend(title=NULL))+
  scale_color_manual(values=plotly_pallette)+
  theme(plot.title = element_text(hjust=0.5))
  

plotly::ggplotly(p5)

```


\s\s

\s\s

---

#### **MEDIDAS E PLOTS DE DIAGNÓSTICO PARA O MODELO M2.2**

---


**Resíduos vs índices**


```{r, fig.width=9, message=FALSE}
model.data <- broom::augment(M2.2)

plotly_pallette3 <- c('#1F77B4', '#D62728')

p6 <- model.data %>%
  ggplot() +
  geom_point(aes(x = 1:length(.resid), y = .resid, colour = factor(y)), size=0.9, alpha=0.7)+
  geom_hline(yintercept = 0, size=0.4, alpha=0.5)+
  scale_color_manual(values=plotly_pallette3)+
  guides(color=guide_legend(title=NULL))+ # para tirar o titulo da legenda
  theme(plot.title = element_text(hjust=0.5))+
  labs(title="Pearson Residuals", x="index", y="Pearson Residuals")
  
  
  
p7 <- model.data %>%
  ggplot() +
  geom_point(aes(x = 1:length(.resid), y = M2.2$residuals, colour = factor(y)), size=0.9, alpha=0.7)+
  geom_hline(yintercept = 0, size=0.4, alpha=0.5)+
  guides(color=guide_legend(title=NULL))+ # para tirar o titulo da legenda
  scale_color_manual(values=plotly_pallette3)+
  theme(plot.title = element_text(hjust=0.5))+
  labs(title="Deviance Residuals", x="index", y="Pearson Residuals")

# library(gridExtra)
# pp <- grid.arrange(p4, p5, ncol=2)

# plotly::ggplotly(plotly::subplot(p4, p5)) 
# os subplots do plotly nao conseguem carregar os titulos separadamente

```


<div class = "row">
<div class = "col-md-6">

```{r, fig.height=4, fig.width=4}
plotly::ggplotly(p6)
```

</div>
<div class = "col-md-6">

```{r, fig.height=4, fig.width=4}
plotly::ggplotly(p7)
```

</div>
</div>

**Preparação para as demais medidas de influência:**

```{r}

medinflu <-influence.measures(M2.2)

inf_measures <- tibble::as.tibble(medinflu$infmat) %>%
  magrittr::set_colnames(c("dfb.int", "dfb.width", "dfb.LtMed", "dfb.Medium", "dfb.DkMd", "dffit", "cov.r", "cook.d", "hat")) %>%
  dplyr::select(cook.d, hat, dfb.int, dfb.width, dfb.LtMed, dfb.Medium, dfb.DkMd)

inf_measures

  

```

**Demais gráficos:**

```{r, fig.width=9, fig.height=4}
inf_measures2 <- inf_measures %>%
  reshape2::melt() #%>% # passando para o formato long para fazermos um facet_wrap

inf_measures2 <- cbind(inf_measures2, model.data[,"y", drop=FALSE], x=1:nrow(model.data))
  
# primeiro cook.d e leverage
p8 <- inf_measures2 %>%
  dplyr::filter(stringr::str_detect(variable, "cook.d|hat")) %>%
  ggplot() +
  geom_point(aes(x = x, y = value, colour = factor(y)), size=0.9, alpha=0.7)+
  geom_hline(yintercept = 0, size=0.4, alpha=0.5)+
  guides(color=guide_legend(title=NULL))+ # para tirar o titulo da legenda
  facet_wrap(~variable)+
  scale_color_manual(values=plotly_pallette3)+
  theme(plot.title = element_text(hjust=0.5))+
  labs(title="Influence Diagnostics", x="index", y="value")
  

plotly::ggplotly(p8)

```


```{r, fig.width=9}
# depois dfbetas sem intercepto
p9 <- inf_measures2 %>%
  dplyr::filter(!stringr::str_detect(variable, "cook.d|hat|dfb.int")) %>%
  ggplot() +
  geom_point(aes(x = x, y = value, colour = factor(y)), size=0.9, alpha=0.7)+
  geom_hline(yintercept = 0, size=0.4, alpha=0.5)+
  guides(color=guide_legend(title=NULL))+ # para tirar o titulo da legenda
  facet_wrap(~variable)+
  scale_color_manual(values=plotly_pallette3)+
  theme(plot.title = element_text(hjust=0.5))+
  labs(title="Influence Diagnostics - DfBetas", x="index", y="value")
  

plotly::ggplotly(p9)

```



---

---

###**EXTRA**
#### **SELEÇÃO DE VARIÁVEIS PARA O MODELO M2.2: MODELO LOGÍSTICO COM WIDTH E COLOR (NOMINAL)**

---



**Preparação dos dados:**

```{r}

# soh precisamos tratar color como fator:
# ficando apenas com as variaveis de interesse y, width, color
crabs3 <- crabs2 %>%
  dplyr::select(y, width, color)


head(crabs3)

```


**Seleção Automática de Modelos:**

*Backward* a partir do modelo completo *y $\sim$ width + Lt Med + Medium + Dk Med*:

```{r}
# ajustando os dados
# precisamos fazer isso, para que a funcao step reconheça as variaveis dummy
# step(M2.2) # embora glm reconheça as dummy, a funcao step trata como uma variavel color soh com 3 g.l.

df <- as.data.frame(crabs3)
str(df)
m <- model.matrix(~color-1, data=crabs3)
df <- cbind(crabs3[,-3], m[,-4]) # tirando Dark
colnames(df) <- c("y", "width", "Lt_Med", "Medium", "Dk_Med")

tibble::as.tibble(df)


# modelo completo:
fullmod <- glm(data=df, y ~ ., family=binomial(link="logit"))

# olhar para os AIC's mais baixos

step(fullmod) # esse jah eh o melhor no backward

```

*Forward* a partir do modelo simples:

```{r}

modmin <- glm(data=df, y~1, family=binomial(link="logit"))
step(modmin, direction = "forward", scope = ~ width + Lt_Med + Medium + Dk_Med) #ok!


```


**Curva ROC para os modelo selecionados:**

```{r, fig.width=9}
library(pROC)
#https://stackoverflow.com/questions/27584099/plot-multiple-roc-curves-for-logistic-regression-model-in-r

y <- crabs2[["y"]]

# modelo 2.2 (resultante do backward)
preds1 <- predict(M2.2)
roc1=roc(y ~ preds1)

# modelo (resultante do forward)
mod_fwd <- glm(data=df, y ~ width + Medium, family=binomial(link="logit"))
preds2 <- predict(mod_fwd)
roc2=roc(y ~ preds2)

  
p10 <- ggplot()+
  geom_point(aes(x=(1-roc1$specificities), y=roc1$sensitivities), colour = plotly_pallette[1])+
  geom_point(aes(x=(1-roc2$specificities), y=roc2$sensitivities), colour = plotly_pallette[3])+
  scale_x_continuous(limits = c(0,1))+
  # geom_abline(intercept = 0, slope = 1, colour = plotly_pallette[2])+
  geom_line(aes(x=c(0,1), y=c(0,1)), colour = plotly_pallette[2])+
  labs(x="1-especificidade", y="sensibilidade")+
  ggtitle("Curvas ROC")+
  theme_bw()+
  theme(panel.border = element_blank())+ # para ficar igual o plotly
  theme(plot.title = element_text(hjust=0.5))

plotly::ggplotly(p10)

```


---

---

### **M3: MODELO LOGÍSTICO COM WIDTH, COLOR (NOMINAL) E INTERAÇÕES**

---

\s\s


**Ajuste do modelo:**

```{r}
# utilizando como base a cor 'Dark' novamente
M3 <- glm(data=crabs2, y ~ width*relevel(factor(color), ref='Dark'), family=binomial(link="logit"))

summary(M3)

```


\s\s

**-2logLik:**

\s\s

```{r, message=FALSE, warning=FALSE}
# -2logLik
-2*logLik(M3)
```

\s\s

**Int. Conf. OR:**
```{r, message=FALSE, warning=FALSE}
# OR
exp(confint.default(M3)) # o metodo *.default* assume normalidade assintotica, por isso eh utilizado.
```

\s\s

**Teste de Razão de Verossimilhanças:**
```{r, message=FALSE, warning=FALSE}
# 1) razao de verossimilhancas
#library(lmtest)
lmtest::lrtest(M3)
```

\s\s

**Teste de Wald:**
```{r, message=FALSE, warning=FALSE}
# 2) teste de Wald
lmtest::waldtest(M3)
```

\s\s

**Teste Score:**
```{r, message=FALSE, warning=FALSE}
# 3) Score
anova(M3,test="Rao")
```


\s\s

\s\s




---

---

---

### Referências Bibliográficas

---


AGRESTI, ALAN. *An Introduction to Categorical Data Analysis*. John Wiley & Sons, second edition, 2007.

NOTAS DE AULA. *Análise de Dados Categorizados*. Curso de Graduação em Estatística, UnB, 2018.

R CORE TEAM. *R: A language and environment for statistical computing*. R Foundation for Statistical Computing, Vienna, Austria. URL https://www.R-project.org/.

---