---
title: "**Horseshoe Crab 01 e 02**"
subtitle: "Regressão Logística - Análise de Dados Categorizados - Prova 3"
author: 
- Allan Vieira 14/0128492
- Caio Balena
- Frederico Lucca
- José Cezário

date: "`r format(Sys.time(), '%d %B %Y')`"
output:
  html_document:
    code_folding: hide
    self_contained: false
    df_print: paged
---

<!-- self_contained: false --- para nao dar pau do plotly com firefox -->
<!-- df_print para as formas de imprimir data frames e tibbles -->
<!-- ver https://rmarkdown.rstudio.com/html_document_format.html -->

<!-- incluir no cabecalho: -->
<!-- always_allow_html: yes  -->
<!--para quando formos passar para pdf -->

<style>
body {
text-align: justify}
</style>

<!-- para justificar texto no markdown -->
<!-- https://stackoverflow.com/questions/43222169/how-to-justify-the-text-to-both-sides-when-knitting-html-in-rmarkdown -->

<!-- <style> -->
<!--   .col2 { -->
<!--     columns: 2 200px;         /* number of columns and width in pixels*/ -->
<!--     -webkit-columns: 2 200px; /* chrome, safari */ -->
<!--     -moz-columns: 2 200px;    /* firefox */ -->
<!--   } -->
<!--   .col3 { -->
<!--     columns: 3 100px; -->
<!--     -webkit-columns: 3 100px; -->
<!--     -moz-columns: 3 100px; -->
<!--   } -->
<!-- </style> -->
<!-- esse de cima funciona no output do RStudio, mas nao nos browsers -->
<!-- tb em: https://stackoverflow.com/questions/31753897/2-column-section-in-r-markdown -->


<!-- para acrescentar logo da unb no cabeçalho -->
<script>
   $(document).ready(function() {
     $head = $('#header');
     $head.prepend('<img src=\"unb3.png\" style=\"float: right;width: 150px;\"/>')
   });
</script>

---

---

<!-- ```{r, echo=FALSE} -->

<!-- htmltools::img(src = knitr::image_uri(file.path(R.home("doc"), "html", "logo.jpg")),  -->
<!--                alt = 'logo',  -->
<!--                style = 'position:absolute; top:0; right:0; padding:1px;') -->

<!-- ``` -->


**Carregamento de pacotes:**

Neste exemplo são utilizados os seguintes pacotes: *readr*, *dplyr*, *magrittr*, *tibble*, *broom*, *plotly*, *lmtest* e *pROC*. Para a confecção do documento html, é necessário o pacote *rmarkdown*.

```{r, message=FALSE, warning=FALSE}
# readr -- para leitura de dados
if (!require('readr')) install.packages('readr'); library('readr')

# dplyr -- para facilitar manipulacao de dados
if (!require('dplyr')) install.packages('dplyr'); library('dplyr')

# magrittr -- para facilitar manipulacao de dados
if (!require('magrittr')) install.packages('magrittr'); library('magrittr')

# tibble -- para facilitar manipulacao de dados
if (!require('tibble')) install.packages('tibble'); library('tibble')

# broom -- para facilitar manipulacao de dados
if (!require('broom')) install.packages('broom'); library('broom')

# plotly -- para os plots
if (!require('plotly')) install.packages('plotly'); library('plotly')

# lmtest -- para os testes de razao de verossimilhancas e para o teste de wald
if (!require('lmtest')) install.packages('lmtest'); library('lmtest')

# pROC -- para a curva ROC
if (!require('pROC')) install.packages('pROC'); library('pROC')

```

\s\s

**Carregamento dos dados**:

```{r, message=FALSE, warning=FALSE}
#options(scipen=999)
library(readr)
library(dplyr)

crabs <- readr::read_table2("/home/allan/Documents/1S2018/A_DADOS_CATEGORIZADOS/PARTE_GEORGE/parte2/exemplos/crabs01/crabs.txt", col_names = FALSE)

crabs <- crabs %>%
  magrittr::set_colnames(c("color", "spine", "width", "satell", "weight")) %>%
  na.omit() %>%
  dplyr::mutate(y = dplyr::if_else(satell > 0, 1, 0), # resposta
                weight = weight/1000, # transformando peso em kg
                color = color - 1) # para escala de color de 1 a 4 


crabs
```

\s\s

**Frequência para as variáveis categóricas:**
```{r}
tab_freq <- sapply(crabs[, c("color", "spine", "satell", "y")], table)

tab_freq

```

\s\s

---

### **MO: MODELO LOGÍSTICO SEM EFEITO (SOMENTE INTERCEPTO)**

---

\s\s

**Ajuste do modelo:**

```{r}

M0 <- glm(data=crabs, y ~ 1, family=binomial(link="logit"))

summary(M0)

```


**Outras Estatísticas**:

```{r}
# -2 Log L
-2*logLik(M0)

```



---

### **M1: MODELO LOGÍSTICO SOMENTE COM WIDTH**

---

**Ajuste do modelo:**

```{r}

M1 <- glm(data=crabs, y ~ width, family=binomial(link="logit"))

summary(M1)

```

\s\s

**-2logLik:**

\s\s

```{r, message=FALSE, warning=FALSE}
# -2logLik
-2*logLik(M1)
```

\s\s

**Int. Conf. OR:**
```{r, message=FALSE, warning=FALSE}
# OR
exp(confint.default(M1)) # o metodo *.default* assume normalidade assintotica, por isso eh utilizado.
```

\s\s

**Teste de Razão de Verossimilhanças:**
```{r, message=FALSE, warning=FALSE}
# 1) razao de verossimilhancas
#library(lmtest)
lmtest::lrtest(M1)
```

\s\s

**Teste de Wald:**
```{r, message=FALSE, warning=FALSE}
# 2) teste de Wald
lmtest::waldtest(M1)
```

\s\s

**Teste Score:**
```{r, message=FALSE, warning=FALSE}
# 3) Score
anova(M1,test="Rao")
```

\s\s

\s\s


---

### **M2.1: MODELO LOGÍSTICO COM WIDTH E COLOR (ORDINAL)**
**AGRESTI - INTRODUCTION TO CATEGORIACAL DATATA ANALYSIS 2ND - PG.118**

---

\s\s

**Ajuste do modelo:**

```{r}

M2.1 <- glm(data=crabs, y ~ width + color, family=binomial(link="logit"))

summary(M2.1)

```

\s\s

**-2logLik:**

\s\s

```{r, message=FALSE, warning=FALSE}
# -2logLik
-2*logLik(M2.1)
```

\s\s

**Int. Conf. OR:**
```{r, message=FALSE, warning=FALSE}
# OR
exp(confint.default(M2.1)) # o metodo *.default* assume normalidade assintotica, por isso eh utilizado.
```

\s\s

**Teste de Razão de Verossimilhanças:**
```{r, message=FALSE, warning=FALSE}
# 1) razao de verossimilhancas
#library(lmtest)
lmtest::lrtest(M2.1)
```

\s\s

**Teste de Wald:**
```{r, message=FALSE, warning=FALSE}
# 2) teste de Wald
lmtest::waldtest(M2.1)
```

\s\s

**Teste Score:**
```{r, message=FALSE, warning=FALSE}
# 3) Score
anova(M2.1,test="Rao")
```

\s\s

**Curvas Logísticas (segundo COLOR)**

\s\s

**Apenas para os valores existentes de width:**

```{r, fig.width=9}

crabs %>%
  dplyr::mutate(color = factor(color, labels = c("Lt Med", "Medium", "Dk Med", "Dark"))) %>%
  #dplyr::group_by(color) %>%
  plotly::plot_ly(x=~width, y=~M2.1$fitted.values, #group=~color,
                           type="scatter", mode="markers", #color=~color, 
          split=~color) %>%
  plotly::layout(title = "Valores Preditos - COLOR(ORDINAL)", xaxis = list(title="WIDTH"), yaxis = list(title="Probabilities"))
  
```

\s\s

\s\s

**Utilizando vários valores de width:**

\s\s

<!-- **Ajustes pré-plotagem:** -->

```{r, eval = FALSE}
# ESTE CHUNK DE CODIGO NAO EH EXECUTADO
## estes seriam os procedimentos ideiais, mas nao os adotaremos por um bug na função ggplotly() relacionado a legendas

# Create a temporary data frame of hypothetical values
temp.data <- data.frame(width = seq(20, 34, 0.11),
                        color = c(rep(1, 128),
                                     rep(2, 128), 
                                     rep(3, 128),
                                     rep(4, 128)) ) # o R vai reciclar o tamanho da coluna width para 4x 128


# Predict the fitted values given the model and hypothetical data
predicted.data <- as.data.frame(predict(M2.1, newdata = temp.data, 
                                        type="link", se=TRUE))

# Combine the hypothetical data and predicted values
new.data <- cbind(temp.data, predicted.data)

# Calculate confidence intervals
std <- qnorm(0.95 / 2 + 0.5)
new.data$ymin <- M2.1$family$linkinv(new.data$fit - std * new.data$se)
new.data$ymax <- M2.1$family$linkinv(new.data$fit + std * new.data$se)
new.data$fit <- M2.1$family$linkinv(new.data$fit)  # Rescale to 0-1


# COMO GGPLOTLY NAO CONSEGUE PEGAR AS LEGENDAS DO GGPLOT, VAMOS ALTERAR OS LEVELS NOS DADOS
# crabs_alt <- crabs %>%
#   dplyr::mutate(color = factor(color, labels = c("Lt Med", "Medium", "Dk Med", "Dark")))
# 
# tb nao funcionou

```




```{r, fig.width=9, warning=FALSE, message=FALSE, eval=FALSE}
# ESTE CHUNK DE CODIGO NAO EH EXECUTADO

## estes seriam os procedimentos ideiais, mas nao os adotaremos por um bug na função ggplotly() relacionado a legendas
plotly_pallette <- c('#1F77B4', '#FF7F0E', '#2CA02C', '#D62728')
library(ggplot2)
# MELHOR MUDAR OS DATA FRAMES!! -- tb nao funcionou

# Plot everything
p <- ggplot(crabs_alt, aes(x=width, y=y)) 
p <- p + #geom_point() + 
  # geom_ribbon(data=new.data, 
  #             aes(y=fit, 
  #                 ymin=ymin, ymax=ymax, 
  #                 fill=factor(color, 
  #                             levels= c("Lt Med", "Medium", "Dk Med", "Dark"))), alpha=0.3) + # color jah estava como factor
  geom_line(data=new.data, aes(y=fit, colour=factor(color))) + 
  geom_point(data=crabs, aes(y=y, x=width, colour=factor(color)))+
  
  # facet_wrap(~factor(color, levels= c("Lt Med", "Medium", "Dk Med", "Dark")))+
  labs(x="WIDTH", y="Probability")+
  ggtitle("Curvas Logísticas Ajustadas - COLOR(ORDINAL)")+
  theme_bw()+
  theme(panel.border = element_blank())+ # para ficar igual o plotly
  # labs(color='color', fill='color') + # especificar os dois se quiser alterar
  guides(color=guide_legend(title=NULL))+
  # scale_fill_manual(values=plotly_pallette)+ # colocar na ordem reversa, pq a ordenacao do ggplot2 eh ao contrario
  scale_color_manual(values=plotly_pallette, labels=c("Lt Med", "Medium", "Dk Med", "Dark"))+ # NAO FUNCIONA NO GGPLOTLY
  theme(plot.title = element_text(hjust=0.5))
  

plotly::ggplotly(p) #%>%
  # plotly::layout(title = "Predicted Probabilities for Y=1 With 95% Confidence Limits")

```



\s\s

**Ajustes pré-plotagem:**

```{r}

# criando obs artificiais para suavizar a curva
x_limits <- crabs %>%
  dplyr::summarise(min(width)-2, max(width)+2) # obtendo os limites do eixo x


x <- seq(x_limits[[1]], x_limits[[2]], by=0.1) # criando varios ptos entre esses limites

# x <- seq(20,35, by=0.1) 

# ajustando as probabilidades (y_i's) para cada nivel de cor i
for (i in 1:4){
  assign(paste0("y",i), plogis(M2.1$coefficients[1]+M2.1$coefficients[2]*x+M2.1$coefficients[3]*i)  )
}

# salvando em uma lista
y_list <- list(y1,y2,y3,y4)
```

\s\s

**Plot Completo:**

```{r, fig.width=9}

plotly::plot_ly(x = ~x, y = ~y1, type="scatter", mode="lines", name="Lt Med") %>%
  plotly::add_trace(y=~y2, x=~x , type="scatter", mode="lines", name="Medium") %>%
  plotly::add_trace(y=~y3, x=~x , type="scatter", mode="lines", name="Dk Med") %>%
  plotly::add_trace(y=~y4, x=~x , type="scatter", mode="lines", name="Dark") %>%
  plotly::layout(title = "COLOR(ORDINAL)", xaxis = list(title="WIDTH"), yaxis = list(title="Probabilities"))

```


\s\s

---

### **M2.2: MODELO LOGÍSTICO COM WIDTH E COLOR (NOMINAL)**
**AGRESTI - INTRODUCTION TO CDA 2ND - PG.116**

---

\s\s

**Preparação dos dados:**

```{r}

# soh precisamos tratar color como fator -- para a termos como variavel nominal:
crabs2 <- crabs %>%
  dplyr::mutate(color = factor(color, labels = c("Lt Med", "Medium", "Dk Med", "Dark")))

crabs2

```

\s\s

**Ajuste do modelo:**

```{r}
# quando criamos um fator, o R usa como referencia o level de numero mais baixoquando vai criar dummies a 
#... partir desse fator
# por isso eh necessario redefinir o level base com relevel()

# M2.2 <- glm(data=crabs2, y ~ width + relevel(factor(color), ref=4), family=binomial(link="logit"))
#ou:
M2.2 <- glm(data=crabs2, y ~ width + relevel(factor(color), ref='Dark'), family=binomial(link="logit"))

#M2.2 <- glm(data=crabs2, y ~ width + color, family=binomial(link="logit"))
summary(M2.2)

```


\s\s

**-2logLik:**

\s\s

```{r, message=FALSE, warning=FALSE}
# -2logLik
-2*logLik(M2.2)
```

\s\s

**Int. Conf. OR:**
```{r, message=FALSE, warning=FALSE}
# OR
exp(confint.default(M2.2)) # o metodo *.default* assume normalidade assintotica, por isso eh utilizado.
```

\s\s

**Teste de Razão de Verossimilhanças:**
```{r, message=FALSE, warning=FALSE}
# 1) razao de verossimilhancas
#library(lmtest)
lmtest::lrtest(M2.2)
```

\s\s

**Teste de Wald:**
```{r, message=FALSE, warning=FALSE}
# 2) teste de Wald
lmtest::waldtest(M2.2)
```

\s\s

**Teste Score:**
```{r, message=FALSE, warning=FALSE}
# 3) Score
anova(M2.2,test="Rao")
```


\s\s

\s\s

**Curvas Logísticas com Intervalos de Confiança (segundo COLOR)**

\s\s

**Ajustes pré-plotagem:**

```{r}

# Create a temporary data frame of hypothetical values
temp.data <- data.frame(width = seq(20, 34, 0.11),
                        color = c(rep("Lt Med", 128),
                                     rep("Medium", 128), 
                                     rep("Dk Med", 128),
                                     rep("Dark", 128)) ) # o R vai reciclar o tamanho da coluna width para 4x 128


# Predict the fitted values given the model and hypothetical data
predicted.data <- as.data.frame(predict(M2.2, newdata = temp.data, 
                                        type="link", se=TRUE))

# Combine the hypothetical data and predicted values
new.data <- cbind(temp.data, predicted.data)

# Calculate confidence intervals
std <- qnorm(0.95 / 2 + 0.5)
new.data$ymin <- M2.2$family$linkinv(new.data$fit - std * new.data$se)
new.data$ymax <- M2.2$family$linkinv(new.data$fit + std * new.data$se)
new.data$fit <- M2.2$family$linkinv(new.data$fit)  # Rescale to 0-1


```

\s\s

**Plot:**

```{r, fig.width=9, warning=FALSE, message=FALSE}
plotly_pallette <- c('#1F77B4', '#FF7F0E', '#2CA02C', '#D62728')

# Plot everything
p <- ggplot(crabs2, aes(x=width, y=y)) 
p <- p + geom_point() + 
  geom_ribbon(data=new.data, 
              aes(y=fit, 
                  ymin=ymin, ymax=ymax, 
                  fill=factor(color, 
                              levels= c("Lt Med", "Medium", "Dk Med", "Dark"))), alpha=0.3) + # color jah estava como factor
  geom_line(data=new.data, aes(y=fit, colour=factor(color, levels= c("Lt Med", "Medium", "Dk Med", "Dark")))) + 
  facet_wrap(~factor(color, levels= c("Lt Med", "Medium", "Dk Med", "Dark")))+
  labs(x="WIDTH", y="Probability")+
  ggtitle("Predicted Probabilities for Y=1 With 95% Confidence Limits")+
  # theme_bw()+
  # labs(color='color', fill='color') + # especificar os dois se quiser alterar
  # guides(fill=guide_legend(title=NULL), color=guide_legend(title=NULL))+ # hah duas legendas sobrepostas -- uma que vem de fill=... e outra de color=... --- por isso temos que especificar ambos os items para eliminar
  scale_fill_manual(values=plotly_pallette)+ # colocar na ordem reversa, pq a ordenacao do ggplot2 eh ao contrario
  scale_color_manual(values=plotly_pallette)+
  theme(plot.title = element_text(hjust=0.5))
  

plotly::ggplotly(p) #%>%
  # plotly::layout(title = "Predicted Probabilities for Y=1 With 95% Confidence Limits")

```

\s\s

**Todas as Curvas no mesmo gráfico:**

```{r, fig.width=9, warning=FALSE, message=FALSE}
plotly_pallette <- c('#1F77B4', '#FF7F0E', '#2CA02C', '#D62728')

# Plot everything
p2 <- ggplot(crabs2, aes(x=width, y=y)) 
p2 <- p2 + #geom_point() + 
  # geom_ribbon(data=new.data, 
  #             aes(y=fit, 
  #                 ymin=ymin, ymax=ymax, 
  #                 fill=factor(color, 
  #                             levels= c("Lt Med", "Medium", "Dk Med", "Dark"))), alpha=0.3) + # color jah estava como factor
  geom_line(data=new.data, aes(y=fit, colour=factor(color, levels= c("Lt Med", "Medium", "Dk Med", "Dark")))) + 
  geom_point(data=crabs2, aes(y=y, x=width, color=factor(color, levels= c("Lt Med", "Medium", "Dk Med", "Dark"))))+
  
  # facet_wrap(~factor(color, levels= c("Lt Med", "Medium", "Dk Med", "Dark")))+
  labs(x="WIDTH", y="Probability")+
  ggtitle("Predicted Probabilities for Y=1")+
  theme_bw()+
  theme(panel.border = element_blank())+ # para ficar igual o plotly
  # labs(color='color', fill='color') + # especificar os dois se quiser alterar
  guides(color=guide_legend(title=NULL))+
  # scale_fill_manual(values=plotly_pallette)+ # colocar na ordem reversa, pq a ordenacao do ggplot2 eh ao contrario
  scale_color_manual(values=plotly_pallette)+
  theme(plot.title = element_text(hjust=0.5))
  # scale_shape_discrete(breaks=c("Lt Med", "Medium", "Dk Med", "Dark"))
  # theme(panel.background = element_blank())
  

plotly::ggplotly(p2) #%>%
  # plotly::layout(title = "Predicted Probabilities for Y=1 With 95% Confidence Limits")

```


```{r, fig.width=9, warning=FALSE, message=FALSE}
plotly_pallette <- c('#1F77B4', '#FF7F0E', '#2CA02C', '#D62728')

# Plot everything
p3 <- ggplot(crabs2, aes(x=width, y=y)) 
p3 <- p3 + #geom_point() + 
  # geom_ribbon(data=new.data, 
  #             aes(y=fit, 
  #                 ymin=ymin, ymax=ymax, 
  #                 fill=factor(color, 
  #                             levels= c("Lt Med", "Medium", "Dk Med", "Dark"))), alpha=0.3) + # color jah estava como factor
  geom_line(data=new.data, aes(y=fit, colour=factor(color, levels= c("Lt Med", "Medium", "Dk Med", "Dark")))) + 
  # geom_point(data=crabs2, aes(y=y, x=width, color=factor(color, levels= c("Lt Med", "Medium", "Dk Med", "Dark"))))+
  
  # facet_wrap(~factor(color, levels= c("Lt Med", "Medium", "Dk Med", "Dark")))+
  labs(x="WIDTH", y="Probability")+
  ggtitle("COLOR(NOMINAL)")+
  theme_bw()+
  theme(panel.border = element_blank())+ # para ficar igual o plotly
  # labs(color='color', fill='color') + # especificar os dois se quiser alterar
  guides(color=guide_legend(title=NULL))+
  # scale_fill_manual(values=plotly_pallette)+ # colocar na ordem reversa, pq a ordenacao do ggplot2 eh ao contrario
  scale_color_manual(values=plotly_pallette)+
  theme(plot.title = element_text(hjust=0.5))
  # scale_shape_discrete(breaks=c("Lt Med", "Medium", "Dk Med", "Dark"))
  # theme(panel.background = element_blank())
  

plotly::ggplotly(p3) #%>%
  # plotly::layout(title = "Predicted Probabilities for Y=1 With 95% Confidence Limits")

```


\s\s

\s\s

---

#### **MEDIDAS E PLOTS DE DIAGNÓSTICO PARA O MODELO M2.2**

---


**Resíduos vs índices**

```{r, message=FALSE}
# ou com plotly:
library(dplyr)
# pontos e linhas no mesmo plot:
# https://plot.ly/r/line-and-scatter/

p4 <- plotly::plot_ly(x = 1:length(residuals(M2.2)), y = residuals(M2.2), 
                      name = 'prop', type = 'scatter',
                      mode = 'markers', marker = list( color = "blue"), id=~M2.2$model$y ) %>%
  plotly::layout(title = "Resíduos Deviance", xaxis = list(title="índices"), yaxis = list(title="resíduos"))

p5 <- plotly::plot_ly(x = 1:length(residuals(M2.2)), y = ~M2.2$residuals, 
                      name = 'prop', type = 'scatter', mode = 'markers', marker = list( color = "green") )  %>%
  plotly::layout(title = "Resíduos de Pearson", xaxis = list(title="índices"), yaxis = list(title="resíduos"))
  
# se usarmos ~variavel ele traz os nomes das variaveis nos eixos
```

```{r, fig.width=9, message=FALSE}
model.data <- broom::augment(M2.2)

# plotly_pallette <- c('#1F77B4', '#FF7F0E', '#2CA02C', '#D62728')
plotly_pallette <- c('#1F77B4', '#D62728')

p4 <- model.data %>%
  ggplot() +
  geom_point(aes(x = 1:length(.resid), y = .resid, colour = factor(y)), size=0.9, alpha=0.7)+
  geom_hline(yintercept = 0)+
  scale_color_manual(values=plotly_pallette)+
  theme(plot.title = element_text(hjust=0.5))+
  labs(title="Pearson Residuals", x="index", y="Pearson Residuals")
  
  
  
p5 <- model.data %>%
  ggplot() +
  geom_point(aes(x = 1:length(.resid), y = M2.2$residuals, colour = factor(y)), size=0.9, alpha=0.7)+
  geom_hline(yintercept = 0)+
  scale_color_manual(values=plotly_pallette)+
  theme(plot.title = element_text(hjust=0.5))+
  labs(title="Deviance Residuals", x="index", y="Pearson Residuals")

# library(gridExtra)
# pp <- grid.arrange(p4, p5, ncol=2)


# plotly::ggplotly(plotly::subplot(p4, p5)) 
# os subplots do plotly nao conseguem carregar os titulos separadamente

```


<div class = "row">
<div class = "col-md-6">

```{r, fig.height=4, fig.width=4}
plotly::ggplotly(p4)
```

</div>
<div class = "col-md-6">

```{r, fig.height=4, fig.width=4}
plotly::ggplotly(p5)
```

</div>
</div>

**Preparação para as demais medidas de influência:**

```{r}

medinflu <-influence.measures(M2.2)

inf_measures <- tibble::as.tibble(medinflu$infmat) %>%
  magrittr::set_colnames(c("dfb.int", "dfb.width", "dfb.LtMed", "dfb.Medium", "dfb.DkMd", "dffit", "cov.r", "cook.d", "hat")) %>%
  dplyr::select(cook.d, hat, dfb.int, dfb.width, dfb.LtMed, dfb.Medium, dfb.DkMd)

inf_measures

  

```

**Demais gráficos:**

```{r, fig.width=9, fig.height=4}
inf_measures2 <- inf_measures %>%
  reshape2::melt() #%>% # passando para o formato long para fazermos um facet_wrap

inf_measures2 <- cbind(inf_measures2, model.data[,"y", drop=FALSE], x=1:nrow(model.data))
  
# primeiro cook.d e leverage
p6 <- inf_measures2 %>%
  dplyr::filter(stringr::str_detect(variable, "cook.d|hat")) %>%
  ggplot() +
  geom_point(aes(x = x, y = value, colour = factor(y)), size=0.9, alpha=0.7)+
  geom_hline(yintercept = 0)+
  facet_wrap(~variable)+
  scale_color_manual(values=plotly_pallette)+
  theme(plot.title = element_text(hjust=0.5))+
  labs(title="Influence Diagnostics", x="index", y="value")
  

plotly::ggplotly(p6)
```


```{r, fig.width=9}
# depois dfbetas sem intercepto
p7 <- inf_measures2 %>%
  dplyr::filter(!stringr::str_detect(variable, "cook.d|hat|dfb.int")) %>%
  ggplot() +
  geom_point(aes(x = x, y = value, colour = factor(y)), size=0.9, alpha=0.7)+
  geom_hline(yintercept = 0)+
  facet_wrap(~variable)+
  scale_color_manual(values=plotly_pallette)+
  theme(plot.title = element_text(hjust=0.5))+
  labs(title="Influence Diagnostics - DfBetas", x="index", y="value")
  

plotly::ggplotly(p7)



```



---

---

###**EXTRA**
#### **SELEÇÃO DE VARIÁVEIS PARA O MODELO M2.2: MODELO LOGÍSTICO COM WIDTH E COLOR (NOMINAL)**

---



**Preparação dos dados:**

```{r}

# soh precisamos tratar color como fator:
# ficando apenas com as variaveis de interesse y, width, color
crabs3 <- crabs2 %>%
  dplyr::select(y, width, color)


head(crabs3)

```


**Seleção Automática de Modelos:**

*Backward* a partir do modelo completo *y $\sim$ width + Lt Med + Medium + Dk Med*:

```{r}
# ajustando os dados
# precisamos fazer isso, para que a funcao step reconheça as variaveis dummy
# step(M2.2) # embora glm reconheça as dummy, a funcao step trata como uma variavel color soh com 3 g.l.

df <- as.data.frame(crabs3)
str(df)
m <- model.matrix(~color-1, data=crabs3)
df <- cbind(crabs3[,-3], m[,-4]) # tirando Dark
colnames(df) <- c("y", "width", "Lt_Med", "Medium", "Dk_Med")

tibble::as.tibble(df)


# modelo completo:
fullmod <- glm(data=df, y ~ ., family=binomial(link="logit"))

# olhar para os AIC's mais baixos

step(fullmod) # esse jah eh o melhor no backward

```

*Forward* a partir do modelo simples:

```{r}

modmin <- glm(data=df, y~1, family=binomial(link="logit"))
step(modmin, direction = "forward", scope = ~ width + Lt_Med + Medium + Dk_Med) #ok!


```


**Curva ROC para os modelo selecionados:**

```{r, fig.width=9}
library(pROC)
#https://stackoverflow.com/questions/27584099/plot-multiple-roc-curves-for-logistic-regression-model-in-r



y <- crabs2[["y"]]

# modelo 2.2 (resultante do backward)
preds1 <- predict(M2.2)
roc1=roc(y ~ preds1)

# modelo (resultante do forward)

mod_fwd <- glm(data=df, y ~ width + Medium, family=binomial(link="logit"))
preds2 <- predict(mod_fwd)
roc2=roc(y ~ preds2)

# plot(roc1)

# help(plot.roc)

# roc1 %>% 
  plotly::plot_ly(x = ~(1-roc1$specificities), y = ~roc1$sensitivities, type="scatter", mode="markers", name="ROC 1")%>%
    plotly::add_trace(x = c(0, 1), y= c(0, 1), mode = "lines", name="abline") %>%
    plotly::add_trace(x = ~(1-roc2$specificities), y = ~roc2$sensitivities, type="scatter", mode="markers", name="ROC 2") %>%
    plotly::layout(title = "Curvas ROC", xaxis=list(title="1-especificidade"), yaxis=list(title="sensibilidade"))
    

```


---

---

### **M3: MODELO LOGÍSTICO COM WIDTH, COLOR (NOMINAL) E INTERAÇÕES**

---

\s\s


**Ajuste do modelo:**

```{r}
# utilizando como base a cor 'Dark' novamente
M3 <- glm(data=crabs2, y ~ width*relevel(factor(color), ref='Dark'), family=binomial(link="logit"))

summary(M3)

```


\s\s

**-2logLik:**

\s\s

```{r, message=FALSE, warning=FALSE}
# -2logLik
-2*logLik(M3)
```

\s\s

**Int. Conf. OR:**
```{r, message=FALSE, warning=FALSE}
# OR
exp(confint.default(M3)) # o metodo *.default* assume normalidade assintotica, por isso eh utilizado.
```

\s\s

**Teste de Razão de Verossimilhanças:**
```{r, message=FALSE, warning=FALSE}
# 1) razao de verossimilhancas
#library(lmtest)
lmtest::lrtest(M3)
```

\s\s

**Teste de Wald:**
```{r, message=FALSE, warning=FALSE}
# 2) teste de Wald
lmtest::waldtest(M3)
```

\s\s

**Teste Score:**
```{r, message=FALSE, warning=FALSE}
# 3) Score
anova(M3,test="Rao")
```


\s\s

\s\s




---

---

---

### Referências Bibliográficas

---


AGRESTI, ALAN. *An Introduction to Categorical Data Analysis*. John Wiley & Sons, second edition, 2007.

NOTAS DE AULA. *Análise de Dados Categorizados*. Curso de Graduação em Estatística, UnB, 2018.

R CORE TEAM. *R: A language and environment for statistical computing*. R Foundation for Statistical Computing, Vienna, Austria. URL https://www.R-project.org/.

---