---
title: "**Reação Alérgica** "
subtitle: "Regressão Logística - Análise de Dados Categorizados - Prova 3"
author: 
- Allan Vieira - 14/0128492
- Caio Balena - 13/0104566
- Frederico de Lucca - 15/0072139
- José Cezário - 15/0072414
date: "**Junho de 2018**"
output:
  html_document:
    code_folding: show
    self_contained: false
    df_print: paged
---

<!-- self_contained: false --- para nao dar pau do plotly com firefox -->
<!-- df_print para as formas de imprimir data frames e tibbles -->
<!-- ver https://rmarkdown.rstudio.com/html_document_format.html -->


<!-- para justificar texto no markdown -->
<!-- https://stackoverflow.com/questions/43222169/how-to-justify-the-text-to-both-sides-when-knitting-html-in-rmarkdown -->
<style>
body {
text-align: justify}
</style>



<!-- para acrescentar logo da unb no cabeçalho -->
<script>
   $(document).ready(function() {
     $head = $('#header');
     $head.prepend('<img src=\"unb3.png\" style=\"float: right;width: 150px;\"/>')
   });
</script>

---

---


**Carregamento de pacotes:**

Neste exemplo são utilizados os seguintes pacotes: *magrittr*, *knitr*, *kableExtra*, *lmtest* e *vcdExtra*. Para a confecção do documento, é necessário o pacote *rmarkdown*.

```{r, message=FALSE, warning=FALSE}
# magrittr -- para facilitar manipulacao de dados
if (!require('magrittr')) install.packages('magrittr'); library('magrittr')

# knitr -- para tabelas
if (!require('knitr')) install.packages('knitr'); library('knitr')

# kableExtra -- para tabelas
if (!require('kableExtra')) install.packages('kableExtra'); library('kableExtra')

# lmtest -- para os testes de razao de verossimilhancas e para o teste de wald
if (!require('lmtest')) install.packages('lmtest'); library('lmtest')

# modEVA -- para compelemntar a funcao alternativa do teste de Hosmer Lemeshow
if (!require('vcdExtra')) install.packages('vcdExtra'); library('vcdExtra')

```

---

## Exemplo de aplicação de modelo logito com inserção de variável "dummy".

---

**Problema:** Um antibiótico para pneumonia foi injetado em 100 pacientes com problemas renais e 100 pacientes normais. Alguns pacientes desenvolveram reações alérgicas, sendo 38 dos doentes e 21 dos normais.

```{r tab1, results='asis', warning=FALSE, message=FALSE}
freq <- c(38,62,100,21,79,100)
db2 <- matrix(freq,nrow = 2,byrow = T)
dimnames(db2) <- list(c("RENAL","NORMAL"),c("SIM","NÃO","TOTAL"))


kable(db2, booktabs = T) %>% 
  kable_styling(full_width = F) %>%
  add_header_above(c(" " = 1, "Reação alérgica" = 2, " " = 1))
```

A seguir temos algumas estatísticas calculadas a partir da tabela acima.

```{r}
CMHtest(db2[,-3]) # Mantel Haenzel Statistics

fisher.test(db2[,-3], alternative = "two.sided") # Fisher's Exact Test

```



**Risco relativo e razão de chances:**

Obteve-se as seguintes estimativas com os respectivos intervalos de confiança, considerando um nível de confiança de 95%.

```{r func1}

freq <- c(38,62,21,79)
grupo <- rep(c("RENAL","NORMAL"),each = 2)
reage <- rep(c("SIM","NÃO"),2)
db1 <- data.frame(freq,grupo,reage)
db2 <- matrix(freq,nrow = 2,byrow = T)
rownames(db2) <- c("RENAL","NORMAL")
colnames(db2) <- c("SIM","NÃO")

### Função para calcular razão de chances e risco relativo

tab2x2 <- function(dados,conf.level = 0.95){
  # Soma em cada linha
  n1 <- sum(dados[1,])
  n2 <- sum(dados[2,])
  
  # Frequência em cada casela
  n11 <- dados[1,1]
  n12 <- dados[1,2]
  n21 <- dados[2,1]
  n22 <- dados[2,2]
  
  # Proporções
  p11 <- dados[1,1]/n1
  p12 <- dados[1,2]/n1
  p21 <- dados[2,1]/n2
  p22 <- dados[2,1]/n2
  
  # Auxílio IC
  conf.level = conf.level
  cfl <- 1-(1-conf.level)/2
  
  # Risco relativo
  RR <- p11/p21
  
  # intervalo de confiança para o risco relativo
  sigmaRR <- sqrt(((1-p11)/(p11*n1))+((1-p21)/(p21*n2)))
  ICLR <- exp(log(RR) - qnorm(cfl)*sigmaRR)
  ICUR <- exp(log(RR) + qnorm(cfl)*sigmaRR)
  
  ## Razão de chances
  OR <- (n11*n22)/(n12*n21)
  
  ## intervalo de confiança para razão de chances
  sigmaOR <- sqrt((1/n11)+(1/n21)+(1/n12)+(1/n22))
  ICLO <- exp(log(OR) - qnorm(cfl)*sigmaOR)
  ICUO <- exp(log(OR) + qnorm(cfl)*sigmaOR)
  
  ## Organização dos dados em tabela
  mat1 <- matrix(round(c(OR,ICLO,ICUO,RR,ICLR,ICUR),4), nrow = 2, byrow = T)
  rownames(mat1) <- c("Razão de chances","Risco relativo")
  colnames(mat1) <- c("Estimativa", "LI", "LS")
  
  lista <- list('Estimativas' = mat1,'Nível de confiança' = conf.level)
  return(lista)
}

tab2x2(db2)


```


**Preparação dos dados para aplicação dos modelos de regressão logística:**

```{r}
GRUPO <- c(rep("RENAL",100),rep("NORMAL",100))
#REAGE <- c(rep("SIM",38),rep("NÃO",62),rep("SIM",21),rep("NÃO",79))
REAGE <- c(rep(1,38),rep(0,62),rep(1,21),rep(0,79))
DUMMY <- c(rep(1,100),rep(0,100))
CODE <- c(rep(2,100),rep(1,100))
DEV <- c(rep(-1,100),rep(1,100))

db3 <- data.frame(GRUPO,REAGE,DUMMY,CODE,DEV)

db3
```


**Codificações utilizadas para as variáveis:**


|GRUPO | DUMMY | CODE | DEV  |
|------|:-----:|:----:|:----:|
|RENAL |   1   |   2  |  -1  |
|NORMAL|   0   |   1  |   1  |


A variável resposta, sob a denominação REAGE, assume o valor 1 para resposta SIM e 0 para NÃO.


---

### **1) Modelo com Codificação *Deviation from the mean* **

---


**Ajuste do modelo:**

```{r modelo3}
m3 <- glm(REAGE ~ DEV, family = binomial, data = db3)
summary(m3)
```

**-2logLik:**

```{r, message=FALSE, warning=FALSE}
# -2logLik
-2*logLik(m3)
```

**Testes de hipóteses para $\beta$ = 0:**

```{r teste_m3}
# Razão de verossimilhanças
lmtest::lrtest(m3)

# Teste de Wald
lmtest::waldtest(m3)

# Score
anova(m3,test = "Rao")
```

* Razão de chances (OR) e intervalo de confiança:

O parâmetro $\beta$ representa o log da razão de chances, logo, para obter a estimativa da OR, deve-se exponenciar $\beta$.

```{r OR3}
# estimativa de Beta
beta3 <- m3$coefficients[2]

# ASE
sigma3 <- summary(m3)[[12]][2,2]

# Razão de chances
OR3 <- round(exp(2*beta3),3)

# Intervalo de confiança
LI3 <- round(exp(2*beta3 - 2*1.96*sigma3),3)
LS3 <- round(exp(2*beta3 + 2*1.96*sigma3),3)

or3 <- data.frame(Estimativa = OR3, LI = LI3, LS = LS3)
row.names(or3) <- "OR"

or3
```



---

### **2) Modelo com codificação X = 1 para RENAL e X = 0 para NORMAL**

---


O modelo será estimado utilizando a codificação "DUMMY", X = 1 para pacientes com problemas renais (RENAL) e X = 0 para pacientes normais (NORMAL).

```{r modelo1}
m1 <- glm(REAGE ~ DUMMY, family = binomial, data = db3)
summary(m1)
```


**-2logLik:**

```{r, message=FALSE, warning=FALSE}
# -2logLik
-2*logLik(m1)
```


**Testes de hipóteses para $\beta$ = 0:**

```{r teste_m1}
# Razão de verossimilhanças
lmtest::lrtest(m1)

# Teste de Wald
lmtest::waldtest(m1)

# Score
anova(m1,test = "Rao")
```


**Razão de chances (OR) e intervalo de confiança:**

O parâmetro $\beta$ representa o log da razão de chances, logo, para obter a estimativa da OR, deve-se exponenciar $\beta$.

```{r OR1}
# estimativa de Beta
beta1 <- m1$coefficients[2]

# ASE
sigma1 <- summary(m1)[[12]][2,2]

# Razão de chances
OR1 <- round(exp(beta1),3)

# Intervalo de confiança
LI1 <- round(exp(beta1 - 1.96*sigma1),3)
LS1 <- round(exp(beta1 + 1.96*sigma1),3)

or1 <- data.frame(Estimativa = OR1, LI = LI1, LS = LS1)
row.names(or1) <- "OR"

or1
```



Verifica-se que o intercepto, $\hat{\alpha}$, é o log da chance para X = 0 (Grupo de referência);

$\hat{\beta}$ é o log da razão de chances para X = 1 relativo a X = 0.


---

### **3) Modelo com codificação X = 2 para RENAL e X = 1 para NORMAL**

---

O modelo seguinte considera uma codificação alternativa para as variáveis, X = 2 para RENAL e X = 1 para NORMAL.

**Ajuste do modelo:**

```{r modelo2}
m2 <- glm(REAGE ~ CODE, family = binomial, data = db3)
summary(m2)
```


**-2logLik:**

```{r, message=FALSE, warning=FALSE}
# -2logLik
-2*logLik(m2)
```


**Testes de hipóteses para $\beta$ = 0:**

```{r teste_m2}
# Razão de verossimilhanças
lmtest::lrtest(m2)

# Teste de Wald
lmtest::waldtest(m2)

# Score
anova(m2,test = "Rao")
```

**Razão de chances (OR) e intervalo de confiança:**

```{r OR2}
# estimativa de Beta
beta2 <- m2$coefficients[2]

# ASE
sigma2 <- summary(m2)[[12]][2,2]

# Razão de chances
OR2 <- round(exp(beta2),3)

# Intervalo de confiança
LI2 <- round(exp(beta2 - 1.96*sigma2),3)
LS2 <- round(exp(beta2 + 1.96*sigma2),3)

or2 <- data.frame(Estimativa = OR2, LI = LI2, LS = LS2)
row.names(or2) <- "OR"

or2
```


Em relação à codificação anterior, as novas estimativas, $\hat\alpha^{*}$ e $\hat\beta^{*}$, possuem a seguinte relação com as estimativas anteriores:

* $\hat\beta^{*}$ = $\hat\beta$; e
* $\hat\alpha^{*}$ = $\hat\alpha^{*}$ - $\hat{\beta}$



---

---

### **Referências Bibliográficas**

---

AGRESTI, ALAN. *An Introduction to Categorical Data Analysis*. John Wiley & Sons, second edition, 2007.

NOTAS DE AULA. *Análise de Dados Categorizados*. Curso de Graduação em Estatística, UnB, 2018.

R CORE TEAM. *R: A language and environment for statistical computing*. R Foundation for Statistical Computing, Vienna, Austria. URL https://www.R-project.org/.

---
