---
title: "**Avaliação de Político** "
subtitle: "Modelos para Dados Pareados - Análise de Dados Categorizados - Prova 3"
author: 
- Allan Vieira - 14/0128492
- Caio Balena - 13/0104566
- Frederico de Lucca - 15/0072139
- José Cezário - 15/0072414
date: "**Junho de 2018**"
output:
  html_document:
    code_folding: show
    self_contained: false
    df_print: paged
---

<!-- self_contained: false --- para nao dar pau do plotly com firefox -->
<!-- df_print para as formas de imprimir data frames e tibbles -->
<!-- ver https://rmarkdown.rstudio.com/html_document_format.html -->


<!-- para justificar texto no markdown -->
<!-- https://stackoverflow.com/questions/43222169/how-to-justify-the-text-to-both-sides-when-knitting-html-in-rmarkdown -->
<style>
body {
text-align: justify}
</style>



<!-- para acrescentar logo da unb no cabeçalho -->
<script>
   $(document).ready(function() {
     $head = $('#header');
     $head.prepend('<img src=\"unb3.png\" style=\"float: right;width: 150px;\"/>')
   });
</script>

---

---


**Carregamento de pacotes:**

Neste exemplo são utilizados os seguintes pacotes: *magrittr*, *knitr*, *kableExtra*. Para a confecção do documento, é necessário o pacote *rmarkdown*.

```{r, message=FALSE, warning=FALSE}
# magrittr -- para facilitar manipulacao de dados
if (!require('magrittr')) install.packages('magrittr'); library('magrittr')

# knitr -- para tabelas
if (!require('knitr')) install.packages('knitr'); library('knitr')

# kableExtra -- para tabelas
if (!require('kableExtra')) install.packages('kableExtra'); library('kableExtra')

```

---

**Problema:** Em uma pesquisa com 1600 cidadãos britânicos em idade para votar, 944 indicaram a aprovação do desempenho do primeiro-ministro no cargo. Seis meses depois, dessas mesmas 1600 pessoas, 880 indicaram aprovação. A diagonal principal é composta pela quantidade de pessoas que manteram a mesma opinião nas duas pesquisas.

```{r table, results='asis', warning=FALSE, message=FALSE}

db <- matrix(c(794,150,944,86,570,656,880,720,1600),nrow = 3,byrow = T)
dimnames(db) <- list(c("APROVA","DESAPROVA","TOTAL"),c("APROVA","DESAPROVA","TOTAL"))


kable(db, booktabs = T) %>%
  kable_styling(full_width = F) %>%
  add_header_above(c(" " = 1, "Segunda pesquisa" = 2, " " = 1)) %>%
  add_indent(3) %>%
  group_rows("Primeira pesquisa", 1,3)


```

* Seja $\pi_{ij}$ a probabilidade de um sujeito responder i na primeira pesquisa e j na segunda;

* Então, $\pi_{1+}$ e $\pi_{+1}$ são as probabilidades de aprovação nas pesquisas 1 e 2, respectivamente.

* Hipótese de interesse: $H_{0}$: $\pi_{1+} = \pi_{+1}$

* Sob $H_{0}$ temos: 

$$ \pi_{1+} - \pi_{+1} = \pi_{12} - \pi_{21}$$
e o teste de homogeneidade marginal equivale a testar:$H_{0}$: $\pi_{12} = \pi_{21}$

* Seja $n^{*} = \pi_{12} + \pi_{21}$;

* Quando $n^{*} > 10$, utilizamos a estatística de McNemar.

```{r teste}
db1 <- db[1:2,1:2]
mcnemar.test(db1)
```


---

---

### **Referências Bibliográficas**

---

AGRESTI, ALAN. *An Introduction to Categorical Data Analysis*. John Wiley & Sons, second edition, 2007.

NOTAS DE AULA. *Análise de Dados Categorizados*. Curso de Graduação em Estatística, UnB, 2018.

R CORE TEAM. *R: A language and environment for statistical computing*. R Foundation for Statistical Computing, Vienna, Austria. URL https://www.R-project.org/.

---
