---
title: "**Mental Impairment** "
subtitle: "Modelos Logito Multicategorizados - Análise de Dados Categorizados - Prova 3"
author: 
- Allan Vieira - 14/0128492
- Caio Balena - 13/0104566
- Frederico de Lucca - 15/0072139
- José Cezário - 15/0072414
date: "`r format(Sys.time(), '%d %B %Y')`"
output:
  html_document:
    code_folding: show
    self_contained: false
    df_print: paged
---

<!-- self_contained: false --- para nao dar pau do plotly com firefox -->
<!-- df_print para as formas de imprimir data frames e tibbles -->
<!-- ver https://rmarkdown.rstudio.com/html_document_format.html -->


<!-- para justificar texto no markdown -->
<!-- https://stackoverflow.com/questions/43222169/how-to-justify-the-text-to-both-sides-when-knitting-html-in-rmarkdown -->
<style>
body {
text-align: justify}
</style>



<!-- para acrescentar logo da unb no cabeçalho -->
<script>
   $(document).ready(function() {
     $head = $('#header');
     $head.prepend('<img src=\"unb3.png\" style=\"float: right;width: 150px;\"/>')
   });
</script>

---

---


**Carregamento de pacotes:**

Neste exemplo são utilizados os seguintes pacotes: *tibble*, *VGAM* e *lmtest*. Para a confecção do documento, é necessário o pacote *rmarkdown*.

```{r, message=FALSE, warning=FALSE}
# tibble -- para facilitar manipulacao de dados
if (!require('tibble')) install.packages('tibble'); library('tibble')

# VGAM -- para trabalhar com Regresão Logística Politômica
if (!require('VGAM')) install.packages('VGAM'); library('VGAM')

# lmtest -- para os testes de razao de verossimilhancas e para o teste de wald
if (!require('lmtest')) install.packages('lmtest'); library('lmtest')

```


**Carregamento dos dados:**

A variável resposta corresponde a deterioração mental do paciente, com graus variando da seguinte forma: "Well" (Bom), "Mild" (Ameno), "Moderate" (Moderado) e "Impaired" (Deteriorado).  As variáveis explicativas são: "SES", que corresponde ao nível social do paciente e "life events", que corresponde à contagem dos eventos importantes na vida do paciente. 

```{r entrada}
#Entrada de dados
mental <- c(rep("Well", 12), rep("Mild", 12), rep("Moderate", 7),
            rep("Impaired", 9))

mental <- ordered(mental, levels=c("Well", "Mild", "Moderate", "Impaired"))

SES <- as.integer(c(1,1,1,1,0,1,0,1,1,1,0,0,1,0,1,0,1,1,0,1,1,0,1,1,0,
         1,0,0,1,0,0,1,1,1,0,0,0,1,0,0))

life_events <- as.integer(c(1,9,4,3,2,0,1,3,3,7,1,2,5,6,3,1,8,2,5,5,9,
                 3,3,1,0,4,3,9,6,4,3,8,2,7,5,4,4,8,8,9))

dadosmental <- data.frame(mental, SES, life_events)

tibble::as.tibble(dadosmental)
```

**Ajuste do Modelo:**

Utilizou-se o pacote VGAM (<https://cran.r-project.org/web/packages/VGAM/index.html>) para modelagem dos dados. Tal utilização se fez necessária tendo em vista que a função "*glm*", nativa do R, não possui suporte à Regressão Logística Politômica.

```{r modelo}
modmental <- VGAM::vglm(formula=mental~SES+life_events,
                      family=VGAM::cumulative(link="logit", parallel=T, reverse=F),data=dadosmental)

VGAM::summary(modmental)

VGAM::AIC(modmental) #AIC
-2*logLik(modmental) #-2*loglik
```


**Intervalos de confiança e testes de hipóteses:**

Seguem, respectivamente, testes de hipóteses para testar se $\beta = 0$ e os intervalos de confiança dos coeficientes ajustados. Procedeu-se aos testes de Razão de Verossimilhança e Wald.

```{r testes}
#Testes para beta
VGAM::lrtest(modmental) #Razão de verossimilhanças
lmtest::waldtest(modmental) #Wald.

#Intervalos de confiança
confint.default(modmental) #Para os parâmetros
exp(confint.default(modmental)) #Para a chance
```


**Qualidade do ajuste:**

O pacote *VGAM* não apresenta em sua saída padrão o teste score para "odds" proporcionais como ocorre no SAS. Sendo assim, procedeu-se ao cálculo "manual" deste.  

```{r ajustamento}
#Ajustamento - Pelo teste score para chances proporcionais
modmental2 <- VGAM::vglm(formula=mental~SES+life_events, 
                         family=VGAM::cumulative(link="logit", parallel=F, reverse=F),data=dadosmental)

pchisq(deviance(modmental)-deviance(modmental2),
       df=df.residual(modmental)-df.residual(modmental2),lower.tail=FALSE)

#O modelo mais complexo não se ajusta melhor, devendo o mais simples ser preferido.
```

---

---

### Referências Bibliográficas

---


AGRESTI, ALAN. *An Introduction to Categorical Data Analysis*. John Wiley & Sons, second edition, 2007.

NOTAS DE AULA. *Análise de Dados Categorizados*. Curso de Graduação em Estatística, UnB, 2018.

R CORE TEAM. *R: A language and environment for statistical computing*. R Foundation for Statistical Computing, Vienna, Austria. URL https://www.R-project.org/.

---
